臺灣板橋地方法院刑事判決　　　　　　　100年度訴字第601號
公　訴　人　臺灣板橋地方法院檢察署檢察官
被　　　告　張曙光
　　　　　　　　　　國民
選任辯護人　吳發隆律師
被　　　告　張煦光
　　　　　　　　　　國民
選任辯護人　沈濟民律師
被　　　告　陳易叡
　　　　　　　　　　國民
上列被告等因殺人未遂等案件，經檢察官提起公訴（99年度少連
偵字第214 號），本院判決如下：
    主      文
張曙光共同犯強制罪，處有期徒刑伍月；又犯重傷未遂罪，處有
期徒刑陸年拾月。應執行有期徒刑柒年。
張煦光共同犯強制罪，處有期徒刑伍月；又共同犯非法持有手槍
罪，處有期徒刑伍年陸月，併科罰金新臺幣壹拾伍萬元，罰金如
易服勞役，以新臺幣壹仟元折算壹日。應執行有期徒刑伍年捌月
，併科罰金新臺幣壹拾伍萬元，罰金如易服勞役，以新臺幣壹仟
元折算壹日。
陳易叡無罪。
    事      實
一、張曙光與張煦光係孿生兄弟，其等2 人與陳易叡及少年○
    鴻、陳○、賴○洋、王○民、陳○廷、倪○嘉、李○浩、蘇
    ○丞、江○益、徐○瑜、林○菴（均為14歲以上未滿18歲之
    少年，真實姓名年籍均詳卷，其中少年○鴻、王○民、陳
    ○廷、李○浩及蘇○丞因殺人未遂等事件，另經本院少年法
    庭以100 年度少護字第648 號、100 年度少調字第932 號裁
    定○鴻、李○浩、蘇○丞違反槍砲彈藥刀械管制條例部分
    ，經裁定移送臺灣板橋地方法院檢察署；○鴻以強暴妨害
    人行使權利、聚眾妨害公務、傷害部分，交付保護管束；王
    ○民以強暴妨害人行使權利部分，交付保護管束；陳○廷以
    強暴妨害人行使權利部分，交付保護管束；李○浩以強暴妨
    害人行使權利部分，交付保護管束並命為勞動服務）、18歲
    以上之羅佳珩、呂欣慈、曾煜凱、朱皓宇及洪浩哲等人，於
    民國99年12月19日凌晨2 時許，相約前往臺北縣三峽鎮（現
    已改制為新北市三峽區，以下同）夜遊。由張曙光駕駛車牌
    號碼W6-1207 號自用小客車附載少年賴○洋、陳○、○鴻
    及其女友羅佳珩，張煦光騎車搭載友人呂欣慈，陳○廷騎車
    搭載其女友倪○嘉，蘇○丞騎車搭載江○益、曾煜凱騎車搭
    載其女友徐○瑜、洪浩哲騎車搭載陳易叡，王○民、李○浩
    、林○菴、朱皓宇則均各別獨自騎乘機車。其等分別駕車或
    騎車在臺北縣土城市（現已改制為新北市土城區，以下同）
    中央路4 段293 巷口附近集結。適臺北縣政府（現已改制為
    新北市政府，以下同）警察局土城分局偵查隊小隊長李銘彬
    穿著便服駕駛車牌號碼7310-YL 號偵防車（外觀同一般自用
    小客車）搭載穿著便服之王培益警員執行巡邏勤務亦行經上
    開路段之際，見張曙光等人分別駕車或騎車競速呼嘯而去，
    乃由李銘彬隨即駕車尾隨在後監控其等行徑，以維護公眾往
    來安全、社會秩序及張曙光等人生命、身體之安全。嗣李銘
    彬見蘇○丞等人騎乘機車在馬路上蛇行、競速及亂鳴喇叭，
    乃於臺北縣土城市○○路○ 段停等紅燈時，將偵防車駛近蘇
    ○丞所騎乘機車，並將副駕駛座車窗搖下，向蘇○丞喝斥：
    「警察，你們在幹嘛！」等語。嗣因已屆臺北縣土城市與三
    峽鎮交界，超出李銘彬值勤範圍，李銘彬遂駕車迴轉，往臺
    北縣土城市方向前進。詎蘇○丞因不滿遭李銘彬訓斥，竟於
    同日凌晨3 時5 分許，與斯時尚不知李銘彬係警察之王○民
    、陳○廷及李○浩謀議欲將李銘彬所駕駛之車輛攔下。議畢
    ，蘇○丞、王○民及李○浩遂騎乘機車尾隨李銘彬所駕車輛
    迴轉，張曙光、張煦光、陳○廷、曾煜凱、林○菴、洪浩哲
    及朱皓宇見狀，在不知係警察之情況下亦分別駕車、騎乘機
    車緊隨蘇○丞等人迴轉。隨後張曙光、張煦光與○鴻、王
    ○民、陳○廷、李○浩、蘇○丞、江○益、曾煜凱、林○菴
    、朱皓宇及洪浩哲等人乃共同基於妨害人行使權利之犯意聯
    絡，分別駕車或騎乘機車自後方追躡李銘彬所駕駛之車輛，
    並在臺北縣土城市○○路○ 段與龍泉路之交岔路口前，先由
    張曙光駕車（除○鴻外，另搭載無犯意聯絡之賴○洋、陳
    ○、羅佳珩）自內線車道超越李銘彬所駕駛偵防車後，向外
    橫切馬路，斜擋在李銘彬所駕車輛左前方，之後張煦光（搭
    載無犯意聯絡之呂欣慈）、王○民、蘇○承（搭載江○益）
    及李○浩亦陸續抵達，並將所騎乘之機車停放在李銘彬所駕
    駛車輛周圍，阻擋李銘彬所駕駛車輛之去路，阻止李銘彬、
    王培益駕車離去，以此強暴方式妨害李銘彬、王培益自由駕
    車離去之權利。張曙光、○鴻下車後，○鴻即朝李銘彬
    所駕駛車輛之方向衝出，張曙光則自其後車廂取出木製棒球
    棍1 支，朝李銘彬所駕駛車輛走去，作勢欲砸毀李銘彬所駕
    駛之車輛，其他在場之○鴻、張煦光、王○民、李○浩、
    蘇○丞及江○益等人則對著李銘彬、王培益2 人叫囂、嗆聲
    。此間李銘彬見張曙光手持兇器，因夜色昏暗不知所持何物
    ，乃持其值勤所攜帶之美國SMITH ＆WESSON廠6904型警用手
    槍1 支（槍號：VAF2 503號，含彈匣1 個，內裝有具有殺傷
    力之9mm 制式子彈10顆），與手持警用槍彈之王培益一同下
    車，其等均將槍口對空，大聲喝令：「警察，不要動！」等
    語，先行表明警察身分。○鴻、陳○、呂欣慈、王○民、
    李○浩、蘇○丞及江○益等人聞言，且見李銘彬、王培益持
    有槍械，隨即各自準備逃離現場。然張曙光、張煦光見李銘
    彬正依法執行警察職務，其中張曙光竟臨時起意，主觀上已
    預見其所持有之棒球棍1 支乃係具有相當長度，質地堅硬而
    具殺傷力之器物，倘持該球棍朝人之頭部攻擊，因頭部乃屬
    人體維持生命不可或缺，且又極為脆弱之部位，一旦遭受硬
    物攻擊，將可能造成他人身體或健康重大不治或難治之重傷
    害結果，仍基於即使發生李銘彬受重傷之結果，亦不違背其
    本意之使人受重傷之犯意，趁李銘彬聽聞後方機車陸續抵達
    之引擎聲，轉身關注王培益之際，由張曙光持上開棒球棍朝
    李銘彬頭部重擊2 下，李銘彬遭重擊後，旋即失去意識而倒
    地不起，以此方式逕自進一步對於依法執行職務之李銘彬施
    行強暴行為。張煦光見李銘彬倒地，所持制式手槍1 支掉落
    於地，明知未經許可，不得持有制式手槍及子彈，竟又臨時
    起意另意圖為自己不法之所有，及承前妨害公務之犯意，並
    基於竊盜及持有制式手槍及子彈之犯意，除以徒手竊取李銘
    彬掉落在地之上開制式手槍1 支及子彈10顆並加以持有之外
    ，旋即將該制式手槍槍口指向王培益，與王培益持槍相互對
    峙，以此方式脅迫王培益，掩護其等順利逃逸。而陳○廷（
    搭載無犯意聯絡之倪○嘉）、曾煜凱（搭載無犯意聯絡之徐
    ○瑜）、朱皓宇、林○菴及洪浩哲（搭載無犯意聯絡之陳易
    叡）陸續騎乘機車抵達上開地點前，因聽聞正欲逃離現場之
    王○民大呼「有槍，快跑！」等語，隨即騎乘機車離去。張
    曙光、○鴻及呂欣慈則趁隙登上張曙光所駕駛之上開自用
    小客車，張煦光、王○民、李○浩、蘇○丞亦趁隙騎乘機車
    先後逃離現場。李銘彬因遭張曙光上開重擊行為，受有頭部
    外傷、顱骨骨折併硬腦膜外出血及腦內出血之傷害，幸經王
    培益通報警網，緊急將李銘彬送醫急救，經接受開顱手術取
    出血塊後，始免於遭受身體或健康重大不治或難治之重傷害
    結果。張曙光、張煦光等人離開現場後，在臺北縣中和市（
    現已改制為新北市中和區，以下同）圓通寺會合，張煦光將
    所竊取之上開槍枝及子彈取出，交由李○浩等人輪流觀看。
    李○浩、蘇○丞及○鴻明知未經許可，不得持有制式手槍
    及子彈，竟加入與張煦光共同未經許可持有制式手槍及子彈
    之犯意聯絡，取得上開制式手槍及子彈之持有管領支配，而
    與張煦光共同未經許可持有制式手槍及子彈。由李○浩將上
    開手槍之彈匣卸下，將彈匣內之子彈10顆退出，蘇○丞見狀
    ，則向李○浩索取該手槍及子彈1 顆，李○浩將該手槍及子
    彈交與蘇○丞，蘇○丞便持之走到圓通寺上方之停車場，觸
    動扳機，對空擊發上開已上膛手槍內之子彈1 發，嗣再將上
    開手槍交與李○浩。李○浩則將其餘子彈中之5 顆連同上開
    手槍以衛生紙及塑膠袋包妥後交與○鴻，其餘4 顆子彈則
    由李○浩保管，○鴻嗣前往上開圓通寺上方停車場，將已
    擊發之彈殼1 顆拾起，再將上開手槍及子彈5 顆持至臺北縣
    中和區○○路369 巷30弄口附近之山坡地埋藏。嗣經警調閱
    監視器畫面，陸續查獲張曙光、張煦光等人，並於同日下午
    4 時30分許，帶同張煦光前往臺北縣中和市○○路369 巷30
    弄旁山坡地，起出前開○鴻所藏放之槍枝1 支及子彈5 顆
    。○鴻則於同日晚間7 時30分許，持上開已擊發之彈殼1
    顆，前往臺北市政府警察局信義分局投案。另李○浩亦於同
    日晚間11時44分許，自行攜上開子彈4 顆前臺北縣政府警察
    局中和第一分局投案，因而查獲上情。
二、案經李銘彬訴請及臺北縣政府警察局土城分局移請臺灣板橋
    地方法院檢察署檢察官偵查起訴。
    理      由
一、證據能力部分：
    按被告以外之人於審判外之陳述，雖不符刑事訴訟法第159
    條之1 至第159 條之4 之規定，而經當事人於審判程序同意
    作為證據，法院審酌該言詞陳述或書面陳述作成時之情況，
    認為適當者，亦得為證據；當事人、代理人或辯護人於法院
    調查證據時，知有同法第159 條第1 項不得為證據之情形，
    而未於言詞辯論終結前聲明異議者，視為有前項之同意，同
    法第159 條之5 定有明文。查本案公訴人、被告張曙光、張
    煦光、陳易叡及辯護人等於本院調查證據時，對於下列供述
    證據（被告以外之人於審判外之陳述）之證據能力，均知有
    不得為證據之情形，俱未於本院言詞辯論終結前聲明異議。
    本院審酌該等證據之取得過程並無瑕疵，與本案待證事實間
    復具有相當之關聯性，以之為本案證據並無不當，應認均有
    證據能力。
二、認定犯罪事實所憑之證據及理由：
    訊據被告張曙光於本院審理時，固坦承：伊有於上開時、地
    ，駕車橫切在李銘彬所駕駛之車輛左前方，且持棒球棍朝李
    銘彬頭部揮打等事實；惟矢口否認有何妨害人行使權利、重
    傷未遂及妨害公務等犯行，辯稱：伊不知對方係警察，伊停
    車在對方前方，是因為對方公然挑釁，伊要問對方為何要這
    樣做，且因李銘彬下車持槍抵住○鴻頭部，伊因正當防衛
    及緊急避難等事由，始持棒球棍朝李銘彬頭部攻擊，並無殺
    害李銘彬之意云云。被告張曙光之辯護人則以：李銘彬等人
    並未表明警察身分，亦未提出警察證件，被告張曙光主觀上
    不知李銘彬等人係警察，無妨害公務之認知及故意，且李銘
    彬等人客觀上並非在執行臨檢或逮捕通緝犯之職務；另張曙
    光並無殺人之不確定故意，致多僅成立傷害罪，縱認有殺人
    之不確定故意，然其因有正當防衛或緊急避難之事由，應得
    減輕或免除其刑云云為被告張曙光辯護。被告張煦光於本院
    審理時固坦承：伊將所騎乘之機車停放在張曙光所駕駛車輛
    旁邊，擋住對方所駕駛車輛，且趁對方的槍掉在地上時，將
    槍撿起來，並將該槍枝帶離現場等事實，惟矢口否認有何妨
    害人行使權利、妨害公務、竊盜及未經許可持有制式手槍、
    子彈等犯行，辯稱：當時李銘彬等人先迴轉，並以手勢要求
    伊等過去，伊等就跟過去，伊想過去問李銘彬為何要叫伊等
    過去，且李銘彬等人下車並未表明警察身分；因王培益拿槍
    指著伊，伊才去撿地上的槍指向王培益，伊並無將槍彈據為
    己有的意思云云，被告張煦光之辯護人則以：被告張煦光並
    無妨害自由之犯意，李銘彬等人亦未表明警察身分，被告張
    煦光所為並無妨害公務之犯意；另被告張煦光雖拾起警用手
    槍及子彈，惟其係基於正當防衛及緊急避難之事由，主觀上
    並無竊盜之主觀犯意，亦無不法持有槍、彈之犯意云云為被
    告張煦光辯護。經查：
（一）妨害人行使權利部分：
   1、被告張曙光、張煦光與14歲以上未滿18歲之少年○鴻、
      王○民、陳○廷、李○浩、蘇○丞、江○益、林○菴、18
      歲以上之曾煜凱、朱皓宇及洪浩哲等人共同基於妨害人行
      使權利之犯意聯絡，先後駕車或騎乘機車迴轉朝臺北縣土
      城市方向，自後方追躡告訴人李銘彬所駕駛之車輛，並在
      臺北縣土城市○○路○ 段與龍泉路之交岔路口前，由被告
      張曙光駕車自內線車道超越告訴人李銘彬所駕駛之車輛後
      ，向外橫切馬路，斜擋在告訴人李銘彬所駕車輛左前方，
      被告張煦光、少年王○民、蘇○承及李○浩騎乘機車抵達
      後，則將車輛停放在告訴人李銘彬所駕駛車輛周圍，阻擋
      告訴人李銘彬所駕駛輛車之去路等情，業經被告張曙光於
      警詢、偵訊、本院少年法庭100 年1 月19日訊問、本院訊
      問及審理時供稱：伊駕駛車牌號碼W6-1207 號自用小客車
      超車到對方車輛前方，伊及其他機車就停在對方車輛前方
      等語不諱【詳臺灣板橋地方法院檢察署99年度少連偵字第
      214 號偵查卷宗（下稱偵卷）第14頁、第117 頁、本院99
      年度少調字第1573號少年保護事件調查審理卷宗（下稱本
      院少年卷）一第225 頁正面、本院卷一第14頁反面、第44
      頁反面】；被告張煦光於警詢、偵訊、本院羈押訊問、本
      院少年法庭100 年1 月19日調查、本院訊問及審理時亦供
      稱：張曙光就把車開到他們前方擋住他們，伊也載呂欣慈
      騎過去停在張曙光車的旁邊，伊有要擋住對方的意思等語
      不移（詳偵卷第23頁、第119 頁、本院99年度聲羈字第
      851 號卷第7 頁正面、本院少年卷一第138 頁正面、本院
      卷一第16頁反面、第67頁反面）。證人李銘彬於警詢、偵
      訊、本院少年法庭100 年4 月1 日調查及本院審理時亦指
      證稱：之後綠燈伊就迴轉往土城方向行駛，沒多久就有1
      臺銀色自小客車橫切在伊等前面，伊印象中後面有一群機
      車跟過來，一起包圍阻擋伊繼續駕駛偵防車前進等語甚詳
      （詳偵卷第194 頁、本院少年卷三第29頁正面、第84頁正
      面、本院卷三第45頁正面）。另證人王培益於警詢、偵訊
      、本院少年法庭100 年1 月6 日、同年4 月1 日調查及本
      院審理時亦證稱：到中央路與龍泉路口附近時，突有1 臺
      銀白色轎車從內側車道，也就是伊等車輛的左側斜插進來
      伊等的車道，擋住伊等的去路，接著有3 、4 臺機車跟上
      來，其中1 、2 臺停在該銀色車輛前方，1 、2 臺停在伊
      等車子的左後方，他們從汽車、機車上下來的將近10人，
      其中1 人自後車箱拿出1 根類似棒球棍的東西，作勢要打
      伊等的車子，指著伊等在那邊叫囂等語（詳偵卷第113 頁
      、本院少年卷一第148 頁、第150 頁反面、卷二第199 頁
      反面、卷三第85頁反面、本院卷三第36頁正面、第37頁正
      面）；同案被告陳易叡於本院準備程序時亦供稱：伊與洪
      浩哲迴轉後看到1 臺車橫擋在李銘彬所駕駛車輛前面，其
      他機車都在旁邊，數量伊不清楚等語（詳本院卷一第92頁
      反面）；證人○鴻於警詢時復稱：對方駕車迴轉後，伊
      所搭乘的汽車及2 、3 臺機車就隨後迴轉跟上，然後張曙
      光將車輛開至對方車輛左前方等語（詳偵卷第46頁反面、
      第47頁正面）；證人賴○洋於本院少年法庭100 年5 月10
      日、同年7 月1 日調查時證稱：張曙光駕車將對方車輛攔
      下等語（詳本院少年卷三第122 頁反面）；證人陳○於本
      院少年法庭100 年3 月17日調查時稱：張曙光開車將對方
      的車攔下，伊下車後看到1 部換擋機車，2 部機車陸續到
      現場，王○民、李志浩好像在場等語（詳本院少年卷三第
      16頁反面、第17頁正面）；證人呂欣慈於本院少年法庭10
      0 年3 月24日調查時亦證稱：對方小客車上的人跟蘇○丞
      對完話後，蘇○丞回到他原先停機車處，對方小客車就迴
      轉，伊聽到有人說追那臺車，伊等這邊的車子就陸續跟著
      迴轉，張曙光駕車將對方車輛卡住等語（詳本院少年卷三
      第44頁反面至第47頁反面）；證人王○民於警詢、偵訊及
      本院審理時亦稱：對方迴轉開到中央路4 段與龍泉路口時
      ，張曙光駕駛車輛就突然超過1 臺轎車前方，並停在該車
      前方的路中間，阻擋對方車輛之去路等語（詳偵卷第64頁
      、第108 頁、本院卷二第268 頁正面）；證人李○浩於警
      詢及本院審理時稱：伊等出發往土城、三峽方向走，行至
      土城市○○路○ 段時，遭銀色自小客車按喇叭，後來伊等
      超車也按喇叭，偵防車迴轉後，伊等跟著迴轉，偵防車又
      往前行駛，所以伊等從後追趕，張曙光就開車去攔停偵防
      車等語（詳偵卷第73頁、本院卷二第262 頁正面）；證人
      陳○廷於警詢、偵訊時稱：伊迴轉後，看到張曙光駕車也
      迴轉停在李銘彬所駕駛車輛旁邊等語甚詳（詳偵卷第57頁
      、第104 頁）。此外，另有告訴人李銘彬及證人王培益之
      職務報告各1 份、監視錄影翻拍相片2 張在卷可查（詳偵
      卷第9 頁、第10頁、第93頁、第94頁、第142 頁）。從而
      ，被告張曙光、張煦光基於妨害他人行使權利之犯意，先
      後駕車及騎乘機車迴轉，並攔阻告訴人李銘彬所駕駛之車
      輛，以妨害告訴人李銘彬及證人王培益駕駛上開車輛離去
      現場之權利甚明。
   2、次按二人以上共同實施犯罪之行為者，皆為共同正犯，刑
      法第28條有明文規定；又意思之聯絡並不限於事前有所謀
      議，即僅於行為當時有共同犯意之聯絡者，亦屬之，且其
      表示之方法，亦不以明示通謀為必要，即相互間有默示合
      致，亦無不可（最高法院73年臺上字第2364號判例要旨參
      照）；又刑法第28條所謂之共同正犯者，指二人以上，以
      共同犯罪之意思，而共同實施犯罪之行為，故共同實施犯
      罪行為之人，在合同意思之範圍內，不論係同時實施犯罪
      之行為，或各自分擔犯罪行為之一部，均係相互利用他人
      之行為，以達其犯罪之目的，即應對於全部所發生之結果
      ，共同負其刑責，且共同正犯所謂行為之分擔，並不以每
      一階段犯行，均須參與為要件（最高法院82年度臺上字第
      5925號、74年度臺上字第7321號判決要旨參照）。又按共
      同正犯，在合同之意思內各自分擔犯罪行為之一部，相互
      利用他人之行為，以達其犯罪之目的者，即應對全部所發
      生之結果，共同負責，自無分別何部分之傷，孰為下手之
      人為必要（最高法院27年上字第755 號判例參照）。經查
      ：
 （1）告訴人李銘彬見少年蘇○丞等人騎乘機車在路上競速、飆
      車，趨近其等車輛進行規勸，少年蘇○丞走近告訴人李銘
      彬所駕駛之車輛後，走回其停放機車處，與少年王○民謀
      議圍堵告訴人李銘彬所駕駛之車輛，當時證人朱皓宇、少
      年李○浩、陳○廷在場均聞知上情，嗣其等見告訴人李銘
      彬駕車迴轉，少年蘇○丞、王○民、李○浩等人隨即尾隨
      告訴人李銘彬所駕駛車輛迴轉，被告張煦光見狀，以手勢
      指示被告張曙光後，其等亦緊隨迴轉，少年陳○廷、林○
      菴、證人曾煜凱、朱皓宇及洪浩哲等人亦陸續迴轉等情，
      業經被告張曙光於偵訊及本院羈押訊問時供陳：伊看到伊
      等同行的人迴轉，也跟著迴轉，伊及其他機車就停在該車
      輛前方等語不諱（詳偵卷第117 頁、本院99年度聲羈字第
      851 號卷第6 頁反面）；被告張煦光於本院少年法庭100
      年1 月19日調查時亦稱：伊隨著對方車輛迴轉，迴轉後伊
      一直追，之後張曙光駕駛車輛停在對方車輛前面，伊停在
      張曙光的車左後方，伊與張曙光、○鴻差不多時間下車
      ，○鴻下車後朝對方車輛走過去等語不移（詳本院少年
      卷一第237 頁正面至第240 頁正面）。再者，少年蘇○丞
      因不甘遭告訴人李銘彬指責，遂與少年王○民謀議圍堵告
      訴人李銘彬所駕駛之車輛，進而尾隨告訴人李銘彬等人迴
      轉，以車輛前後包夾之方式妨害告訴人李銘彬及證人王培
      益行使權利乙節，亦經證人王培益於本院少年法庭100 年
      1 月6 日、同年4 月1 日調查及本院審理時證稱：李銘彬
      搖下副駕駛座車窗，跟3 、4 臺機車上的人說「警察，你
      們在幹嘛」，當時有個少年是雙載的，該駕駛有過來聽，
      隨後綠燈伊等就繼續往前開，到下一個紅綠燈，伊等停下
      來，那3 、4 臺機車也在右前方路口停下來，對伊等指指
      點點，之後伊等看到綠燈亮，就迴轉往土城方向行駛，途
      中伊等從後照鏡看到他們都有跟上來等語（詳本院少年卷
      一第148 頁正面、第150 頁正面、卷三第83頁反面、本院
      卷三第36頁正面），核與證人朱皓宇於本院少年法庭100
      年3 月17日調查時陳稱：蘇○丞說對方罵他，回到機車上
      ，伊聽到蘇○丞與王○民說要去攔下對方，李○浩、陳○
      廷都在場，綠燈後王○民就追上去，張曙光駕駛之車輛迴
      轉後，伊後面的同伴跟著迴轉等語相符（詳本院少年卷二
      第9 頁反面至第11頁反面）。另證人陳○廷於本院少年法
      庭100 年1 月14日調查時亦稱：蘇○丞於停等紅燈時走向
      對方車輛，之後走回其所騎乘之機車，當時伊停在蘇○丞
      附近等語（詳本院少年卷一第195 頁反面）；證人江○益
      於偵訊時稱：伊搭乘蘇○丞騎的打檔車，王○民自己騎1
      臺機車在伊等旁邊，伊看到1 臺銀色的小客車在伊等旁邊
      ，那臺小客車一直跟著伊等沒有停下來，之後那臺小客車
      的副駕駛座有搖下窗跟伊等說話，但是伊沒聽到他在說什
      麼，之後到前面的一個紅綠燈，那臺小客車跟蘇○丞的機
      車都停下來，蘇○承就下車敲小客車的窗戶，可能問他剛
      才在講什麼，綠燈後蘇○承就回到機車上，那臺小客車就
      迴轉，蘇○丞就跟著迴轉，之後張曙光的車就迴轉去追那
      臺車等語（詳偵卷第166 頁）。證人王○民於警詢、偵訊
      、本院少年法庭99年1 2 月20日、100 年1 月6 日、同年
      2 月15日調查時、本院審理時復稱：伊獨自騎機車跟友人
      要去夜遊，帶頭的打檔機車有接近對方車輛，跟該車的副
      駕駛說話，途中騎該打檔車之蘇○丞突然折返，率先追逐
      對方車輛，張曙光開的車也折返跟上，張曙光駕駛的車就
      突然超過1 臺車，並停在該車前方的路中間，伊也跟上前
      去，停在對方車輛前面的機車是蘇○丞的，後面就是伊的
      機車，伊沒有跟他們一起靠近偵防車，伊等跟他們一起向
      對方叫囂等語（詳偵卷第64頁、第108 頁、本院少年卷一
      第62頁正面、第156 頁正面、卷二第109 頁反面、第229
      頁正面、本院卷二第268 頁正面）；證人李○浩於警詢、
      本院少年法庭99年12月20日、100 年1 月6 日、同年2 月
      23日調查時及本院審理時陳稱：是張曙光駕駛車輛攔停該
      偵防車，伊等7 、8 臺機車就跟上，伊覺得伊等追過去是
      為了要將對方攔下來，張煦光到現場時，伊也跟著到，伊
      停在張煦光車輛旁邊，但沒下車，只是從機車站起來等語
      （詳偵卷第74頁、本院少年卷一第64頁正面、第157 頁反
      面、卷二第230 頁、本院卷二第262 頁正面）；證人曾煜
      凱、徐○瑜於本院少年法庭100 年2 月24日調查時稱：伊
      看到對方的車在對向車道，蘇○丞、王○民馬上迴轉跟著
      那部車，蘇○丞叫伊過去，伊問幹嘛，蘇○丞說要追人，
      其他同行騎乘機車之同伴應該是全部迴轉，聽他們說要去
      教訓對方等語（詳本院少年卷二第285 頁正面至第286 頁
      反面）；證人林○菴於本院少年法庭100 年3 月25日訊問
      時稱：蘇○丞靠近對方車輛後走回機車上，並非繼續往三
      峽騎等語甚詳（詳本院少年卷三第68頁反面、第69頁）。
      另證人蘇○丞、江○益於警詢、本院少年法庭100 年2 月
      17日調查時、證人蘇○丞於本院審理時，亦均坦承其等曾
      迴轉往臺北縣土城市方向行進之事實不諱（詳偵卷第147
      頁、第152 頁、本院少年卷二第179 頁正面、本院卷二第
      258 頁正面）。至少年蘇○丞雖曾否認騎車迴轉土城方向
      云云，惟經本院少年法庭送請法務部調查局測謊結果，就
      「當天渠沒有跟隨被害人的自小客車一起迴轉」經測試呈
      情緒波動反應，研判有說謊乙節，亦有法務部調查局測謊
      報告書1 份在卷可查（詳本院少年卷三第124 頁至第137
      頁）。從而，此部分事實應堪認定。
 （2）次查，被告張曙光見被告張煦光以手勢表示迴轉之意，亦
      緊隨被告張煦光迴轉，追躡告訴人李銘彬所駕駛之車輛乙
      節，復經證人賴○洋於本院少年法庭100 年5 月10日調查
      時陳稱：伊當日坐在張曙光所駕駛車輛之副駕駛座，張煦
      光向張曙光比要伊等一起過去的手勢，當時張煦光的機車
      已經迴轉，張曙光即駕車迴轉等語明確（詳本院少年卷三
      第120 頁反面至第122 頁正面）；證人陳○於本院少年法
      庭100 年3 月17日調查時亦稱：對方按伊等喇叭，伊只知
      道有1 臺黑色機車追過去，後來伊搭乘的汽車也跟著追過
      去，後面的同伴跟著迴轉，張曙光駕車攔住對方車輛，現
      場有王○民、蘇○丞、張煦光及李○浩等語（詳本院少年
      卷三第8 頁反面、第10頁反面、第20頁反面）；證人呂欣
      慈於本院少年法庭100 年3 月24日調查時並稱：對方車輛
      迴轉後，伊聽到有人說追那臺車，不確定是否係蘇○丞說
      的，張煦光所騎乘之車輛有迴轉去追那部車，同時有很多
      機車迴轉，幾乎在那裡的同行友人都有迴轉，只聽到有人
      說要追那臺車，伊覺得每人都喪失理智，聽到後就跟著迴
      轉，伊有聽到喇叭聲，應該是提醒前面的車輛迴轉，迴轉
      後沒多久就追到那部車，中間時間很短，大家氣氛很激昂
      ，對方車輛被張曙光的車攔下，張曙光車上只有張曙光、
      ○鴻下車，賴○洋、羅佳珩沒下車，伊看到有3 、4 部
      機車，即張煦光、王○民、李○浩，對方車輛迴轉時，蘇
      ○丞有跟著迴轉，但張煦光機車到現場時，因為伊焦點在
      案發現場，沒注意蘇○丞有沒有還在現場等語（詳本院少
      年卷三第44頁反面至第47頁正面）。是被告張煦光見少年
      蘇○丞等人迴轉追躡告訴人李銘彬駕駛之車輛，亦緊隨迴
      轉，並以手勢指示被告張曙光緊隨迴轉乙節，亦堪認定。
 （3）再者，少年陳○廷、林○菴、證人曾煜凱、朱皓宇及洪浩
      哲等人，見被告張曙光等人迴轉，亦陸續迴轉等情，並經
      證人李銘彬於本院少年法庭100 年4 月1 日調查及本院審
      理時稱：當時看到對方汽車上3 、4 人下車，不能確定到
      底幾人，後來聽到後面有機車引擎聲等語（詳本院少年卷
      三第84頁反面、本院卷三第45頁）；證人即同案被告陳易
      叡於警詢、偵訊、本院少年法庭100 年1 月19日調查時及
      本院準備程序時供稱：伊等是從土城往三峽行駛，聽到蘇
      ○丞說有人叫他過去，問他按什麼喇叭，過沒多久張曙光
      就開車，蘇○丞、張煦光與一堆朋友就騎車迴轉往土城方
      向，伊等見其他車輛迴轉，伊與洪浩哲也打算迴轉，但被
      內側車道之砂石車擋住，之後伊與洪浩哲跟著迴轉，伊等
      同行友人都有迴轉，但有幾臺是最後才到，即將抵達現場
      時，看到張曙光所駕車輛停在李銘彬所駕駛車輛旁邊，聽
      到王○民大喊前面有槍，叫伊離開，伊就離開現場，當時
      朱皓宇、曾煜凱在伊旁邊，也是聽到王○民這樣說而跟著
      伊跑掉等語（詳偵卷第40頁、第121 頁、本院少年卷一第
      215 頁正面、第217 頁反面、本院卷一第92頁反面）。證
      人陳○廷於警詢、偵訊、本院少年法庭99年12月20日及10
      0 年1 月6 日調查時陳稱：伊發現後面的朋友沒有跟上來
      ，伊想張煦光等人應該是要去找對方，伊迴轉回去找他們
      等語（詳偵卷第56頁、第57頁、第104 頁、本院少年卷一
      第63頁正面、第166 頁反面）；證人倪○嘉於警詢、偵訊
      及本院少年法庭100 年2 月10日調查時陳稱：伊男友陳○
      廷載伊，伊有看到蘇○承在停等紅燈時下車去嗆警察，他
      有吼一下，但講什麼伊不知道，車上的人講什麼伊不知道
      ，之後綠燈，陳○廷往前騎，伊等旁邊都沒有同伴的車子
      ，陳○廷就回去找其他同伴，林○菴騎的車也跟著伊等迴
      轉等語（詳偵卷第158 頁、第173 頁、第174 頁、本院少
      年卷二第84頁反面、第86頁反面）；證人林○菴於本院少
      年法庭100 年3 月25日訊問時稱：綠燈後伊與陳○廷往前
      騎，後發現大家不見了，伊與陳○廷才迴轉等語甚詳（詳
      本院少年卷三第68頁反面、第69頁）及證人洪浩哲於本院
      少年法庭100 年8 月8 日調查及本院審理時證稱：當日伊
      搭載陳易叡，伊等騎在隊伍的最前面，因伊不知道路而往
      後面看一下，看到伊等同行的其他機車迴轉，伊待砂石車
      通過才迴轉，迴轉後變成伊在最後面，伊迴轉後並無超越
      伊的同行友伴，伊後來看到2 臺小客車和一群人擋在路上
      ，伊還沒到時，有人喊「有槍，快跑」，伊就又迴轉等語
      甚詳（詳本院少年卷三第333 頁至第337 頁、本院卷三第
      44頁反面）。是少年陳○廷、林○菴、證人曾煜凱、朱皓
      宇及洪浩哲等人明知少年蘇○丞等人迴轉係為圍堵教訓告
      訴人李銘彬等人，見少年蘇○丞等人迴轉，竟亦跟隨少年
      蘇○丞等人迴轉等事實，應可認定。
 （4）綜上，少年蘇○丞、王○民、李○浩緊隨告訴人李銘彬所
      駕駛車輛迴轉時，已有圍堵告訴人李銘彬所駕駛車輛之犯
      意聯絡，被告張曙光、張煦光、少年陳○廷、林○菴、證
      人曾煜凱、朱皓宇及洪浩哲等人見狀亦自行迴轉，或經同
      行友人互相提醒後決定迴轉，縱被告張曙光、張煦光、少
      年陳○廷、林○菴、證人曾煜凱、朱皓宇及洪浩哲等人事
      前並未與少年蘇○丞、王○民、李○浩明示謀議將告訴人
      所駕駛之偵防車攔下，然其等見少年蘇○丞遭斥責後，卻
      有默契地迴轉追逐告訴人李銘彬所駕駛之偵防車，依照上
      開說明，其等應有妨害告訴人李銘彬行使駕車離去權利之
      犯意聯絡甚明。
 （5）至搭乘被告張曙光所駕駛車輛之少年陳○、羅佳珩、賴○
      洋、搭乘被告張煦光機車之呂欣慈、搭乘少年陳○廷機車
      之倪○嘉、搭乘證人曾煜凱車輛之徐○瑜及搭乘證人洪浩
      哲車輛之被告陳易叡，均因搭乘他人車輛而前往案發現場
      ，或擬前往案發現場。本案並無證據證明其等對於駕駛或
      騎乘機車之人迴轉後妨害他人行使權利之事有何犯意聯絡
      或行為分擔，此觀證人賴○洋於本院少年法庭100年5月10
      日調查時稱：伊不清楚張曙光迴轉的目地等語（詳本院少
      年卷三第122頁正面）；證人陳○於本院少年法庭100年3
      月17日調查時稱：伊不清楚為何張曙光開車與其他機車不
      約而同跟著迴轉之原因等語（詳本院少年卷三第16頁正面
      ）；證人羅佳珩於本院少年法庭100年1月27日調查時稱：
      伊搭張曙光的車，沿途都在睡覺，突然感覺到很大煞車，
      伊驚醒過來，張曙光及○鴻已不在車上等語（詳本院少
      年卷二第47頁正面）。證人呂欣慈於本院少年法庭100年3
      月24日調查時稱：張煦光迴轉後沒多久就追到那臺車，中
      間時間很短，伊沒時間問張煦光為何要追那部車等語（詳
      本院少年卷三第46頁反面），證人倪○嘉於偵訊時稱：伊
      不知蘇○丞跟對方車輛的人對話內容……伊不知為何陳○
      廷要跟著他們，而伊是跟著陳○廷等語（詳偵卷第174 頁
      ）；證人徐○瑜於本院少年法庭100年2月24日調查時稱：
      伊搭乘曾煜凱騎乘之機車，沒聽到同行友人說要去教訓對
      方等語（詳本院少年卷二第286頁反面）。自無從逕認其
      等與被告張曙光、張煦光等人有何共同妨害他人行使權利
      之犯行。而少年○鴻雖同係搭乘他人車輛之人，然其下
      車後，即怒氣沖沖朝告訴人李銘彬所駕駛車輛走去，已如
      前述；另少年江○益搭乘少年蘇○丞所騎乘之機車，其於
      少年蘇○丞謀議圍堵告訴人李彬銘所駕駛之車輛時，已在
      現場聽聞此事，竟仍乘坐少年蘇○丞所騎乘之機車前往現
      場，亦如前述，足見其等應有與被告張曙光等人共同妨害
      告訴人李銘彬及證人王培益行使權利之犯意聯絡甚明，另
      證人陳○在案發現場雖有下車，惟其係因乘坐被告張曙光
      所駕駛之車輛左後座，經少年○鴻要求，遂下車讓少年
      ○鴻通行，此經證人陳○於本院少年法庭100 年3 月17
      日調查時陳述甚詳（詳本院少年卷三第17頁反面），從而
      ，無從認知少年陳○主觀上與被告張曙光等人就此部分犯
      行，有何犯意聯絡或行為分擔，自無從論以係被告張曙光
      、張煦光本案妨害人行使權利犯行之共犯，附此敘明。
   3、另被告張曙光及張喣光雖一再辯稱：伊等係因對方駕駛朝
      伊等比手勢挑釁，才會迴轉去追，想問對方為何要這樣做
      云云，而核與證人○鴻、王○民、李○浩、呂欣慈於本
      院少年法庭調查時、證人王○民於本院審理時陳述之情節
      相符。然查：
 （1）證人李銘彬於偵訊、本院少年法庭100 年4 月1 日調查及
      本院審理時，均否認有何自駕駛座向外，對機車騎士比手
      勢挑釁之行為（詳偵卷第195 頁、本院少年卷三第84頁正
      面、本院卷三第46頁正面），核與證人即同案被告陳易叡
      於本院少年法庭100 年1 月19日調查時、本院準備程序時
      、證人倪○嘉於本院少年法庭同年2 月10日調查時、證人
      江○益於本院少年法庭同年2 月17日調查時、證人曾煜凱
      、徐○瑜於本院少年法庭同年2 月24日調查時、證人陳○
      、朱皓宇於本院少年法庭同年3 月17日調查時、證人林○
      菴於本院少年法庭同年3 月25日調查時、證人王培益於本
      院少年法庭同年4 月1 日調查時及本院審理時均證稱：李
      銘彬所駕駛之汽車迴轉後，伊等沒看到李銘彬有無作手勢
      或說話等語甚明（詳本院少年卷一第215 頁正面、卷二第
      85頁正面、第176 頁反面、第284 頁反面、卷三第11頁正
      面、第18頁正面、第68頁反面、第84頁正面、本院卷一第
      93頁正面、卷三第40頁正面）。而證人賴○洋於本院少年
      法庭同年5 月10日調查時雖稱：伊乘坐之汽車迴轉前，對
      方駕駛座有開窗，一隻手伸出來等語（詳本院少年卷三第
      122 頁反面）；嗣於本院少年法庭同年7 月1 日調查時改
      稱：「（問：你前次提到，你所坐張曙光開的小客車迴轉
      前，你看到對方小客車駕駛座有開窗，一隻手伸出來，當
      時那隻手有無作何手勢？）我不記得」等語（詳本院少年
      卷三第306 頁反面）。證人蘇○丞於本院少年法庭同年2
      月17日調查時復稱：「（問：對方汽車迴轉中及迴轉後，
      有無搖下車窗對你們這邊的人說何話、作何手勢？）我不
      知道等語。」（詳本院少年卷二第176 頁反面）。則告訴
      人李銘彬於迴轉往土城方向前進時，有無以手勢挑釁少年
      蘇○丞等人乙節，應屬可疑。
 （2）且查，被告張曙光、張煦光雖堅稱係因對方挑釁始迴轉云
      云。然被告張曙光於警詢時先稱：對方搖下車窗，伊不知
      道對方講什麼，伊也沒有聽到，伊只有看到對方比著手勢
      ，似乎指著要伊等來的樣子云云（詳偵卷第15頁），嗣於
      本院羈押訊問時改稱：對方的手比來啊，反正就是對方跟
      伊等嗆聲云云（詳本院99年度聲羈字第851 號卷第6 頁反
      面）。而被告張煦光於警詢時先稱：伊有聽見他叫伊等過
      去云云（詳偵卷第23頁）；於本院羈押訊問時稱：對方駕
      駛在迴轉時把車窗搖下來，叫伊等過去，用手比，也有用
      講的云云（詳本院99年度聲羈字第851 號卷第7 頁正面）
      ；於本院少年法庭100 年1 月19日調查時稱：對方駕駛比
      叫伊等過去的手勢，並且說來啊云云（詳本院少年卷一第
      136 頁反面）；於本院訊問時改稱：警察有先叫伊等過去
      ，車窗拉下來講云云（詳本院卷一第16頁反面）。是被告
      張曙光、張煦光就告訴人李銘彬究係以手勢或出聲向其等
      挑釁，所述已前後相異，實難以輕信。另證人○鴻於警
      詢、偵訊及本院少年法庭99年12月20日調查時均稱：對方
      車輛就迴轉對向車道，搖下車窗對伊等方向揮手云云（詳
      偵卷第46頁反面、第100 頁、本院少年卷一第60頁反面）
      ；證人李○浩於警詢、本院少年法庭100 年1 月6 日調查
      時稱：後來警察迴轉比手勢叫伊等過去等語（詳偵卷第69
      頁反面、第10 0頁、本院少年卷一第157 頁正面）；證人
      呂欣慈於本院100 年3 月24日調查時稱：對方駕駛座的車
      窗有搖下一點點，駕駛對著伊等手心朝他自己擺動，沒有
      說話云云（詳本院少年卷三第45頁正面）。則其等就告訴
      人李銘彬如何進行挑釁方式之陳述，亦均屬不一，自無從
      逕認告訴人李銘彬確有挑釁被告張曙光等人之行為。
 （3）綜上，本案無從認定告訴人李銘彬於迴轉時有對被告張曙
      光、張喣光之汽機車進行挑釁之行為，被告張曙光、張煦
      光此部分所辯，顯不足採。
   4、被告張煦光之辯護人雖主張被告張煦光並無妨害人行使權
      利之犯意云云。然按行為人對於構成犯罪之事實，明知並
      有意使其發生者，為故意，刑法第13條第1 項定有明文，
      乃行為者明知並有意使其發生，故對於行為之客體及結果
      之發生，皆有確定之認識，並促使其發生（最高法院95
      年度臺上字第2795號、94年度臺上字第5458號判決參照）
      。經查：被告張曙光、張煦光均知悉其等迴轉追躡告訴人
      李銘彬所駕駛車輛，係為阻擋告訴人李銘彬、證人王培益
      去路乙情，業如前述。被告張曙光於本院準備程序時亦稱
      ：伊只是阻礙他們的去路等語不諱（詳本院卷一第44頁反
      面）；被告張煦光於本院準備程序時亦稱：伊有擋住對方
      的意思等語不諱（詳本院卷一第67頁反面）。是被告張曙
      光、張煦光明知其等以車輛前後包夾告訴人李銘彬、證人
      王培益所駕駛之車輛，係為阻止其等離去現場，自已妨害
      告訴人李銘彬及證人王培益行使自由離去現場之權利。其
      等明知此結果，並有意使其發生，揆諸前開說明，自有妨
      害他人行使權利之犯意甚明。
   5、公訴意旨固以：被告張曙光及張煦光係共同基於公然聚眾
      妨害公務之犯意，分別駕車及騎乘機車自後方追躡李銘彬
      之車輛，並在臺北縣土城市○○路○ 段與龍泉路之交岔路
      口，由被告張曙光將車輛橫切馬路，其他騎乘機車者則前
      後包抄，阻擋李銘彬所駕駛車輛之去路之行為，認被告張
      曙光、張煦光係犯公然聚眾妨害公務而下手實施強暴者之
      犯行。然按刑法第136 條第1 項公然聚眾對於公務員依法
      執行職務時，下手實施強暴罪，除客觀上須有公然聚眾及
      下手實施強暴之行為之外，主觀上尚須對於被實施強暴之
      被害人係依法執行職務之公務員，具有認識，亦即須明知
      被害人係依法執行職務之公務員，而於其依法執行職務時
      ，公然聚眾對其實施強暴，始足當之（最高法院74年度臺
      上字第6882號判決要旨參照）。經查：
 （1）告訴人李銘彬及證人王培益當日均非穿著警察制服，且執
      勤時所駕駛之車輛與一般自用小客車外型相同等情，除業
      經被告張煦光、證人李○浩、王○民、○鴻、陳○廷、
      同案被告陳易叡、證人倪○嘉、蘇○丞、江○益、曾煜凱
      、徐○瑜、呂欣慈及李銘彬於本院少年法庭調查時陳述甚
      詳（詳本院少年卷一第125 頁反面、第195 頁正面、第
      214 頁正面、第235 頁反面、卷二第83頁正面、第173 頁
      反面、第284 頁反面、卷三第47頁反面、第82頁反面），
      並有新北市政府警察局土城分局100 年2 月16日新北警土
      刑字第10000048 16 號函1 份、100 年5 月11日新北警土
      刑字第1000015898號函暨車牌號碼7310-YL 號偵防車相片
      4 張在卷可資佐證（詳本院卷一第110 頁至第115 頁、本
      院少年卷二第197 頁、第198 頁）。是自外部觀察，被告
      張曙光、張煦光均無從輕易知悉告訴人李銘彬、證人王培
      益係警察甚明。
 （2）次查，告訴人李銘彬於停等紅燈時，已向少年蘇○丞表明
      警察身分乙情，業經證人李銘彬於警詢、本院少年法庭10
      0 年4 月1 日調查及本院審理時證稱：伊將偵防車停在1
      臺機車旁時，有搖下副駕駛座之車窗，對站在車窗旁之人
      說「警察，你們在幹嘛」等語甚詳（詳本院少年卷三第29
      頁正面、第82頁反面、本院卷三第45頁正面），核與證人
      王培益於警詢、偵訊及本院審理時證述之情節相符（詳偵
      卷第113 頁、本院少年卷二第199 頁反面、本院卷三第36
      頁反面）。而少年蘇○丞即係當日走向告訴人李銘彬所駕
      駛車輛之人乙情，已經證人蘇○丞於本院少年法庭100 年
      2 月17日調查時及本院審理時陳述明確（詳本院少年卷二
      第173 頁反面、本院卷二第256 頁正面），核與被告張煦
      光於警詢、本院羈押訊問、本院少年法庭調查時、證人王
      ○民、江○益於警詢時、證人李○浩、王○民、○鴻、
      倪○嘉、陳○廷、朱皓宇、林○菴於本院少年法庭調查時
      、證人李○浩及王○民於本院審理時證述之情節相符（詳
      偵卷第22頁、第64頁、第147 頁、本院少年卷一第135 頁
      反面、第195 頁正面、第236 頁正面、卷二第83頁正面、
      卷三第8 頁反面、第66頁反面、本院99年度聲羈字第851
      號卷第7 頁反面、本院卷二第262 頁正面、第267 頁反面
      ）。從而，告訴人李銘彬應有向少年蘇○丞表明警察身分
      自明。
 （3）然查，證人蘇○丞於警詢、偵訊、本院少年法庭100 年2
      月17日調查及本院審理時則均稱：在往三峽途中，有1 臺
      車開到伊旁邊，副駕駛座車窗搖下，車上的人跟伊說什麼
      伊沒聽清楚，伊停紅綠燈時就下車問他剛剛跟伊說什麼，
      他都沒說話就迴轉，對方車輛駕駛並未表明他是警察等語
      （詳偵卷第152 頁、第169 頁、本院少年卷二第173 頁反
      面、第175 頁正面、本院卷二第256 頁正面）。證人王培
      益於本院審理時亦稱：伊當時無法判斷他們是否已經得知
      伊等是警察身分等語甚明（詳本院卷三第39頁正面）。是
      證人蘇○丞是否確實得知告訴人李銘彬表明其為警察身分
      之訊息，已有可疑。且被告張曙光、張煦光及除少年蘇○
      丞外之其他同行友人均未聽聞告訴人李銘彬與少年蘇○丞
      對話之內容乙節，亦經被告張曙光於警詢時供稱：李銘彬
      於停等紅燈跟蘇○丞說話時，伊不在場，當時伊在很後面
      等語（詳偵卷第15頁）；被告張煦光於本院羈押訊問時供
      稱：伊不知道蘇○丞跟警察說了什麼話，伊沒聽到等語（
      詳本院99年度聲羈字第851 號卷第8 頁正面）；證人王培
      益於偵訊及本院審理時亦稱：李銘彬搖下副駕駛座的窗戶
      跟他們表示「警察，你們在幹嘛」，這時伊等只有看到4
      、5 臺機車，並沒有看到汽車，亦沒有看到陳易叡等語甚
      明（詳偵卷第113 頁、本院卷三第42頁反面）。另證人
      ○鴻、王○民、陳○廷、李○浩、呂欣慈、江○益、倪○
      嘉、林○菴於本院少年法院調查時、證人王○民於本院審
      理時亦均稱：沒有聽到對方與蘇○丞對話之內容等語甚明
      （詳本院少年卷一第195 頁反面、卷二第83頁反面、第84
      頁正面、第175 頁反面、卷三第44頁正面、第66頁反面、
      本院卷二第267 頁反面）。是本案並無積極證據證明被告
      張曙光、張煦光等人自告訴人李銘彬與少年蘇○丞對話之
      內容，已得以知悉告訴人李銘彬係屬警察身分。況少年蘇
      ○丞事後雖與少年王○民謀議圍堵告訴人李銘彬駕駛之車
      輛，然均未提及告訴人李銘彬曾表明其係警察身分乙節，
      亦經被告張煦光於警詢、本院羈押訊問及本院少年法庭
      100 年1 月19日調查時陳稱：因為當時只有蘇○丞走到車
      窗旁跟那位駕駛講話，蘇○丞也沒有跟伊等說什麼事情，
      沒說對方是警察等語（詳偵卷第22頁、第23頁、本院少年
      卷一第23 6頁正面、本院99年度聲羈字第851 號卷第8 頁
      正面）；證人○鴻於警詢時稱：事後蘇○丞告訴伊，車
      上的人都沒有講話等語（詳偵卷第47頁正面）；證人王○
      民於本院少年法庭100 年1 月6 日調查時陳述：伊沒有注
      意蘇○丞講話的內容等語（詳本院少年卷一第164 頁）；
      證人陳○廷、朱皓宇、林○菴於本院少年法庭調查時、同
      案被告陳易叡於警詢及本院少年法庭100 年1 月19日調查
      時陳述：蘇○丞沒有提到對方是警察等語（詳偵卷第40頁
      、本院少年卷一第164 頁、第196 頁反面、第214 頁反面
      、卷三第9 頁反面、第67頁正面）；證人倪○嘉於本院少
      年法庭10 0年2 月10日調查時稱：伊不知道蘇○丞回到機
      車上後有無說那臺車上的人說是警察等語（詳本院少年卷
      二第83頁反面、第84頁正面）；證人呂欣慈於本院少年法
      庭100 年3 月24日調查時證稱：伊不知車內的人有無對蘇
      ○丞說他們是警察，蘇○丞亦未說對方是警察等語（詳本
      院少年卷三第44頁）；同案被告陳易叡於本院準備程序時
      供稱：伊搭乘洪浩哲騎的機車，停在第1 部，蘇○丞過來
      跟伊等說，開車的那2 個人罵他，沒有說罵什麼等語甚詳
      （詳本院卷一第92頁反面）。是本案亦無從認定被告張曙
      光、張煦光等人於迴轉前，已確知告訴人李銘彬係警察身
      分。
 （4）綜上所述，本案並無證據證明被告張曙光、張煦光於迴轉
      圍堵告訴人李銘彬時，已知悉告訴人李銘彬係依法執行職
      務之警察人員，揆諸前開說明，其等雖有迴轉車輛圍堵告
      訴人李銘彬去路，妨害告訴人李銘彬及證人王培益行使權
      利，然尚無從逕認被告張曙光、張煦光此部分所為，有何
      公然聚眾對於公務員依法執行職務時，下手實施強暴之行
      為。
（二）被告張曙光持木製棒球棍攻擊告訴人李銘彬頭部部分：
   1、被告張曙光於上開時、地，持木製棒球棍攻擊告訴人李銘
      彬頭部之事實，業經被告張曙光於警詢、偵訊、本院少年
      法庭100 年1 月19日調查、本院羈押訊問、本院訊問及審
      理時供認：伊確實有拿棒球棍敲李銘彬頭部，當時是凌晨
      3 時許，伊當時很用力打他頭部2 下等語不諱（詳偵卷第
      14頁、第116 頁、本院少年卷一第227 頁反面、本院99年
      度聲羈字第851 號卷第5 頁反面、本院卷一第14頁反面、
      第44頁反面），核與證人即同案被告張煦光於警詢、偵訊
      及本院訊問時陳稱：張曙光有拿球棒攻擊李銘彬，朝李銘
      彬頭部揮擊等語（詳偵卷第23頁、第120 頁、本院卷一第
      16頁反面）；證人李銘彬於警詢、偵訊、本院少年法庭10
      0 年4 月1 日調查及本院審理時證稱：那臺汽車就有好幾
      個年輕人下來，伊看到之後就馬上下車，那時後就有1 個
      人手上拿著長長的東西，因為當時天色昏暗，不知道是不
      是刀或棍棒之類，伊就掏槍將槍口朝上，大聲喊說警察，
      通通不要動，伊為顧及王培益的安全，回頭往後看一下，
      等伊要往前看的時候，就被棍棒敲擊頭部，幾下伊不清楚
      等語（詳偵卷第194 頁、本院少年卷三第29頁正面、第84
      頁反面、本院卷三第45頁）；證人王培益於偵訊及本院審
      理時證稱：該自小客車上面有4 人下來，其中1 名男子到
      後車廂拿出球棒，機車上的駕駛也過來作勢要砸車並且對
      伊等叫囂，李銘彬看見狀況不對，馬上下車，將槍上膛並
      很大聲的喊「警察，不要動」，這時伊跟李銘彬的槍都是
      斜上，但對方持續叫囂，李銘彬就前進到車輛的左前方想
      要警戒並確認對方意圖，伊也往車輛後方警戒，接著其中
      1 名男性少年想要跑，伊對他說「不要跑，回來」，接著
      伊再轉頭看李銘彬方向時，發現有1 名男子拿槍指著伊，
      並且往後撤退要逃跑，伊要他們把槍放下，嗣伊發現李銘
      彬躺在地上抽搐，伊就慢慢過去看李銘彬，他們就乘機上
      車跑掉等語（詳偵卷第113 頁、本院卷三第36頁正面）；
      證人○鴻於警詢、偵訊、本院少年法庭99年12月20日、
      100 年2 月15日調查時時稱：張曙光拿1 根棒球棍從後面
      敲對方駕駛，當伊轉過頭來，就發現對方駕駛已經躺在地
      上，他所持有之槍械掉在地上等語（詳偵卷第47頁正面、
      第100 頁、本院少年卷一第61頁正面、卷二第111 頁反面
      ）；證人王○民於警詢、偵訊時稱：伊於逃離時，回頭發
      現開車員警已遭張曙光擊倒在地等語（詳偵卷第64頁反面
      、第108 頁）；證人羅佳珩於警詢、本院少年法庭100 年
      1 月27日調查時、證人呂欣慈於本院少年法庭100 年3 月
      24日調查時均稱；張曙光拿棒子敲那名男子頭部，那名男
      子倒地等語（詳偵卷第155 頁反面、本院少年卷二第48頁
      、卷三第47頁反面）；證人賴○洋於本院少年法庭100 年
      7 月1 日調查時稱：伊看到張曙光在伊等車子前拿棒子揮
      打對方等語相符（詳本院卷三第311 頁正面）。另有告訴
      人李銘彬及證人王培益之職務報告各1 份、監視錄影翻拍
      相片2 張在卷可查（詳偵卷第9 頁、第10頁、第93頁、第
      94頁、第142 頁）。再者，告訴人李銘彬因頭部遭被告張
      曙光持球棒攻擊，致受有頭部外傷、顱骨骨折併硬腦膜外
      出血及腦內出血之傷害，並造成精神官能性憂鬱症、其他
      急性心理壓力反應乙情，亦有亞東紀念醫院99年12月20日
      、100 年1 月27日、同年月28日、同年2 月14日之診斷證
      明書各1 紙附卷可稽（詳偵卷第12頁、第144 頁、第186
      頁），並有告訴人李銘彬之病歷影本1 份在卷可查（詳本
      院卷二第1 頁至第237 頁）。而告訴人李銘彬因重大創傷
      且其嚴重程度到達創傷嚴重程度分數16分以上乙節，亦有
      全民健康保險重大傷病核定審查通知書1 紙在卷足憑（詳
      偵卷第185 頁）。另告訴人李銘彬之頭部外傷並未達「身
      體或健康有重大不治或難治之傷害」之程度乙情，亦有醫
      療財團法人徐元智先生醫藥基金會亞東紀念醫院100 年8
      月29日亞醫歷字第1006410541號函1 紙在卷可查（詳本院
      卷三第75頁）。從而，告訴人李銘彬遭被告張曙光持棒球
      棍攻擊頭部之人體重要部分，並未達於身體或健康有重大
      不治或難治之傷害至明。
   2、再者，被告張曙光明知告訴人李銘彬係依法執行職務之公
      務員，竟仍持上開棒球棍攻擊告訴人李銘彬頭部乙情，業
      經證人李彬銘於警詢、偵訊、本院少年法庭100 年4 月1
      日調查及本院審理時證稱：當時伊正在服巡邏勤務，途經
      臺北縣土城市○○路○ 段293 巷口時，看到有4 、5 臺機
      車橫跨馬路由土城往三峽方向快速行駛，伊當時覺得他們
      速度很快，就跟著他們的後面，一直到土城市○○路○ 段
      與三峽交界處，適遇紅燈，那群年輕人也剛好停在那裡等
      紅燈，因為當時伊正在巡邏，見上開年輕人騎這麼快，為
      了避免這些年輕人發生危險及維護大眾交通安全，所以就
      將偵防車右前方的車窗搖下來，跟他們講，伊是警察，少
      年仔你們騎這麼快，如果撞到別人，會發生危險，這樣怎
      麼辦，就拜託他們騎慢一點，之後綠燈伊就迴轉往土城方
      向行駛，迴轉後有1 部車從伊車輛左邊斜插過來，車上有
      3 、4 個人下來，他們要走過來，那時有1 個人手上拿著
      長長的東西，因為當時天色昏暗，不知道是不是刀或棍棒
      之類，伊就掏槍將槍口朝上，大聲喊說「警察，不要動」
      ，後來有一些機車過來，伊轉頭關注王培益時，即遭張曙
      光以棍棒襲擊頭部等語甚明（詳偵卷第193 頁、第194 頁
      、本院少年卷三第29頁正面、第84頁反面、本院卷三第45
      頁），核與證人王培益於警詢、偵訊、本院少年法庭100
      年1 月6 日調查及本院審理時證述之情節相符（詳偵卷第
      112 頁、第113 頁、本院少年卷一第148 頁正面、第152
      頁反面、卷二第199 頁、本院卷三第35頁反面）。另證人
      王○民於警詢時亦證稱：伊先看到張曙光從他開的小客車
      後車廂拿出球棒，持球棒接近偵防車，後來才看到偵防車
      駕駛座警員下車持槍對空拉滑套大喊「警察，不要動」等
      語（詳偵卷第64頁）；於偵訊時稱：伊看到張曙光下車到
      車廂拿1 支球棒靠近銀色轎車，銀色轎車的2 人才下車，
      並且拉滑套，其中一名還講「警察也敢打」等語（詳偵卷
      第108 頁）；於本院少年法庭99年12月20日調查時稱：伊
      到現場看到槍就跑了，跑的時候有聽到「警察」這2 個字
      等語甚詳（詳本院少年卷一第62頁正面）。證人賴○洋於
      本院少年法庭10 0年7 月1 日調查時復證稱：張曙光把對
      方小客車攔下後，開門下車，就打開後車廂拿棍子，○
      鴻跟著下車也走到車尾右邊，對方車輛駕駛座的人下車手
      上拿槍，伊先聽到有人說「警察也敢打」，之後伊才看到
      張曙光在伊等小客車前拿棒子打人等語明確（見本院少年
      卷三第307 頁反面至第311 頁正面）。證人倪○嘉於警詢
      、偵訊、本院少年法庭100 年2 月10日調查時、證人陳○
      廷於本院少年法庭99年12月20日調查時則均證稱：陳○廷
      騎機車載倪○嘉迴轉找同伴，看到王○民，他說有槍別過
      去，陳○廷就往回騎，沒多久張煦光騎機車到伊等旁邊，
      說槍在他那裡，並說剛剛打的人好像是警察，後來倪○嘉
      、陳○廷、李○浩、張煦光、林○菴來到一個小空地，張
      煦光再說一次剛剛打的人是警察等語（見偵卷第159 頁、
      第173 頁、本院少年卷一第63頁反面、卷二第88頁反面）
      ；證人朱皓宇於本院少年法庭100 年3 月17日調查時亦稱
      ：陳易叡在加油站接到王○民打來的電話，講說他們打的
      是警察，叫伊等不要過去等語甚詳（詳本院少年卷三第13
      頁正面）。綜上，足徵告訴人李銘彬下車時確已表明其係
      警察身分，被告張曙光、張煦光於此際應已知悉告訴人李
      銘彬、證人王培益係持槍執行勤務中之警察甚明。又告訴
      人李銘彬、王培益於本案案發當時，確係正在執行巡邏勤
      務乙情，並有新北市政府警察局土城分局100 年5 月11日
      新北警土刑字第1000015898號函暨臺北縣政府警察局員警
      出入及領用槍彈無線電登記簿1 紙、車牌號碼7310-YL 號
      偵防車相片4 張及臺北縣政府警察局土城分局偵查隊勤務
      分配表2 紙在卷可查（詳本院卷一第110 頁至第115 頁）
      。從而，被告張曙光、張煦光明知告訴人李銘彬係依法執
      行職務之公務員，其於執行巡邏勤務過程中，遇被告張曙
      光、張煦光等人以汽車、機車圍堵其等去路，下車表明警
      察身分並對空持槍以預備制止或排除現行危害公共安全、
      公共秩序及其等個人生命、身體、自由、財產之行為後，
      仍由被告張曙光逕自手持棒球棍朝告訴人李銘彬頭部攻擊
      ，顯係對依法執行職務之公務員施行強暴甚明。
   3、另查，被告張曙光下車後，自後車廂取出棒球棍走向告訴
      人李銘彬所駕駛之車輛，其他在場之被告張煦光、少年
      ○鴻、王○民、李○浩、蘇○丞、江○益等人則在場叫囂
      、嗆聲，告訴人李銘彬及證人王培益下車持槍表明警察身
      分後，被告張曙光、張煦光持續在場叫囂，其餘在場者則
      均驚惶逃逸等情，業經證人王培益於警詢、偵訊、本院少
      年法庭100 年1 月6 日調查及本院審理證稱：從汽車、機
      車上約有10人下來，其中1 名男子到後車廂拿出球棒，作
      勢要打伊等車輛，指著伊等在那邊叫囂，機車上的駕駛也
      過來作勢要砸車並且對伊等叫囂，伊等下車表明係警察後
      ，其中有些人有往後跑的動作想要逃跑，有些人仍繼續在
      場叫囂、嗆聲等語甚詳（詳偵卷第113 頁、本院少年卷一
      第148 頁反面、卷二第199 頁反面、本院卷三第36頁正面
      ）。又被告張煦光於員警表明警察身分後，仍停留現場，
      並未離去等情，此經證人王○民於本院少年法庭100 年2
      月15日調查時證稱：張曙光持球棒接近對方小客車時，張
      煦光跟著靠過去等語甚詳（詳本院少年卷二第110 頁正面
      ）。從而，被告張曙光、張煦光事前並未明示謀議對依法
      執行職務之公務員施強暴、脅迫，然被告張曙光持棒球棍
      朝偵防車靠近時，告訴人李銘彬及證人王培益既已表明是
      警察身分，被告張煦光並未離去現場，反而跟隨被告張曙
      光朝告訴人李銘彬所駕駛之車輛行進，並在場叫囂、嗆聲
      ，其等應係在合同之意思內各自分擔妨害公務行為之一部
      ，相互利用他人之行為，以達妨害告訴人李銘彬執行公務
      之目的。至其他經人搭載或騎乘機車到場之少年○鴻、
      陳○、王○民、李○浩、蘇○丞、江○益及證人呂欣慈因
      聞見告訴人李銘彬及證人王培益持槍並表明係警察身分，
      旋即逃離現場；其後陸續迴轉後抵達之少年陳○廷、倪○
      嘉、林○菴、徐○瑜、證人曾煜凱、朱皓宇、洪浩哲及同
      案被告陳易叡等人則因少年王○民大聲制止而未靠近案發
      地點等情，亦經證人王培益於本院少年法庭100 年1 月6
      日、同年4 月1 日調查時證稱：伊等喊警察別動，對方其
      中有幾人有往後跑的動作，伊喊別動，回來，王○民有回
      來一下下，伊一回頭他就逃離現場，伊看到○鴻有跑開
      的動作，至於有無跑開伊不知道等語甚明（詳本院少年卷
      一第153 頁正面、卷三第85頁反面、第88頁正面）。另同
      案被告陳易叡於警詢、偵訊、本院少年法庭100 年1 月19
      日調查及本院準備程序時亦稱：伊是後來才到現場，當時
      看到2 臺車子及很多部機車停在現場，聽見王○民說「有
      槍，快跑」，王○民就在張曙光等人停車那個地方，伊與
      洪浩哲就立刻將機車掉頭離開，當時朱皓宇、曾煜凱在伊
      旁邊，也跟著一起跑掉等語甚詳（詳偵卷第39頁、第121
      頁、本院少年卷一第217 頁反面、本院卷一第92頁反面）
      ；核與證人王培益於本院審理時證稱：伊不確定陳易叡當
      時是否在場等語相符（詳本院卷三第40頁正面）。又證人
      王○民於警詢、偵訊、本院少年法庭99年12月20日調查時
      稱：伊看到該部偵防車駕駛座員警下車持槍對空拉滑套並
      大喊「警察! 不要動」，伊發現情況不對就棄車逃離現場
      等語（詳偵卷第64頁反面、第108 頁、本院少年卷一第61
      頁反面）；核與被告張煦光於本院少年法庭100 年1 月19
      日調查時稱：對方2 人拉滑套後，王○民就往後跑等語相
      符（詳本院少年卷一第240 頁反面）。另少年○鴻於本
      院少年法庭100 年1 月6 日、同年2 月15日調查時亦稱：
      伊下車時，張煦光有過來到張曙光車旁……後來看到李銘
      彬倒在地方，伊就很緊張跑回車上等語明確（詳本院少年
      卷一第156 頁正面、卷二第109 頁正面）；證人陳○於本
      院少年法庭100 年3 月17日調查時稱：伊一下車看到有槍
      ，伊很害怕就往對面車道跑等語甚詳（詳本院少年卷三第
      18頁正面）；證人李○浩於警詢、本院少年法庭99年12月
      20日、100 年1 月6 日、同年2 月23日調查及本院審理時
      稱：伊一到時，看到有人下車且手上握槍，伊就很害怕先
      騎走，張煦光沒有離開等語甚明（詳偵卷第69頁反面、本
      院少年卷一第64頁正面、第156 頁正面、卷二第230 頁反
      面、本院卷二第262 頁正面）；證人呂欣慈於本院少年法
      庭100 年3 月24日調查時稱：後面來的人看見前面有槍拿
      出來，就跑了，伊看到有槍也往外跑，王○民也從案發現
      場跑開等語明確（詳本院少年卷三第47頁正面、第47頁反
      面、第49 頁 反面）。另證人王○民於本院審理時亦稱：
      伊看到原本一起出遊的人已經迴轉，慢慢往案發現場騎過
      去，伊看到他們過來，有叫他們不要過去，他們就沒有騎
      過去，伊第一印象是看到陳○廷，另有看到朱皓宇等語綦
      詳（詳本院卷二第268 頁正面、第270 頁正面），核與證
      人陳○廷於警詢、偵訊、本院少年法庭99年12月20日調查
      時證稱：當伊發現後面的朋友沒有跟上來時，伊回去找他
      們，被王○民大聲制止，他說前面有槍，叫伊趕快離開，
      不要靠近，所以伊就離開了等語（詳偵卷第56頁、第104
      頁、本院少年卷一第63頁正面）；證人倪○嘉於警詢、偵
      訊、本院少年法庭100 年2 月10日調查時陳稱：伊等回頭
      找他們，遇到王○民，他說有槍，叫伊等趕快走，伊等又
      回頭等語（詳偵卷第158 頁、第173 頁、本院少年卷二第
      84頁反面）；證人蘇○丞、江○益於本院少年法庭100 年
      2 月17日調查時亦稱：伊等聽到王○民說有槍，江○益跟
      蘇○丞說快跑，伊等機車繼續往前騎等語（詳本院少年卷
      二第179 頁正面）；證人林○菴於本院少年法庭100 年3
      月25日調查時稱：有聽到有人喊有槍別過去等語（詳本院
      少年卷三第70頁）；證人洪浩哲於本院少年法庭100 年8
      月8 日調查及本院審理時證稱：伊還沒到時，有人喊「有
      槍，快跑」，伊就又迴轉等語相符（詳本院少年卷三第
      337 頁、本院卷三第44頁反面）。而同案被告陳易叡、證
      人洪浩哲、朱皓宇、曾煜凱及少年徐○瑜於同日凌晨3 時
      1 分10秒許，陸續騎乘機車折返坐落於臺北縣三峽鎮之加
      油站乙情，亦有同案被告陳易叡提出之光碟1 片在卷可查
      ，並經本院當庭勘驗屬實（詳本院卷一第197 頁正面）。
      另少年賴○洋、證人羅佳珩始終未下車乙情，亦經被告張
      曙光於本院少年法庭10 0年1 月19日調查時陳稱：伊的車
      只有伊與龐○鴻下車，賴○洋沒下車等語甚詳（詳本院少
      年卷一第226 頁正面），核與證人羅佳珩於警詢、本院少
      年法庭100 年1 月27日調查時、同年5 月10日調查時、證
      人○鴻於本院少年法庭100 年1 月6 日調查時陳述之情
      節相符（詳偵卷第155 頁反面、本院少年卷一第161 頁正
      面、卷二第47 頁 至第49頁、卷三第120 頁反面至第122
      頁）。綜上，即無從認定其等有何妨害公務之犯意聯絡。
      再按共同正犯之所以應對其他共同正犯所實施之行為負其
      全部責任者，以就其行為有犯意之聯絡為限，若他犯所實
      施之行為超出共同犯意之外、或為其所難預見者，自應僅
      就其所知之程度令負責任，未可因其有共同正犯之關係而
      就全部犯罪結果一概負責。共同正犯之所以應對其他共同
      正犯所實施之行為負其全部責任者，以就其行為有犯意之
      聯絡為限，若他犯所實施之行為超出共同犯意之外、或為
      其所難預見者，自應僅就其所知之程度令負責任，未可因
      其有共同正犯之關係而就全部犯罪結果一概負責（最高法
      院95年度臺上字第719 號判決要旨參照）。經查，被告張
      曙光持棒球棍走向告訴人李銘彬所駕駛之車輛叫囂，告訴
      人李銘彬下車持槍表明身分，因聽聞後方來車之引擎車，
      轉頭關注證人王培益之際，即遭被告張曙光襲擊頭部等節
      ，均如前述，是本案事發突然，亦無證據證明被告張煦光
      就被告張曙光重傷害之犯意有何犯意聯絡。至被告張煦光
      於告訴人李銘彬表明係警察身分，見被告張曙光仍持棒球
      棍走向告訴人李銘彬所駕駛之車輛，亦跟隨被告張曙光走
      向該車等情，雖如前述。然被告證人王培益於本院少年法
      庭100 年1 月6 日調查時亦稱：「（法官問：拿棒棍的人
      用何動作讓你覺得他作勢想要攻擊偵防車？）他拿著棍棒
      對著我們說我們方才的行為，拿著棍棒朝著偵防車比」等
      語甚明（詳本院少年卷一第151 頁反面）。是被告張曙光
      之行為，自外觀之，亦僅顯示有作勢砸毀告訴人李銘彬所
      駕駛車輛之意，是自外表觀之，亦無從證明被告張煦光已
      知悉被告張曙光即將對告訴人李銘彬身體發動攻擊之行為
      。且被告張曙光持棒球棍重擊告訴人李銘彬頭部所為，既
      係在瞬間發生，本案亦無證據證明被告張煦光就被告張曙
      光持棒球棍係將攻擊告訴人李銘彬頭部有所預見，自難遽
      認被告張煦光就被告張曙光重傷害未遂犯行，有何犯意聯
      絡，附此敘明。
   4、被告張曙光雖以前揭情詞置辯。然查：
 （1）辯護人主張被告張曙光僅有傷害告訴人李銘彬之犯意乙節
      。按使人受重傷未遂與普通傷害之區別，應以加害時有無
      致人重傷之故意為斷（最高法院55年臺上字第1703號判例
      要旨參照）。有關重傷害犯意之有無，應斟酌行為經過之
      相關事證，包括被害人受傷部位、所用兇器、行為時之具
      體情況等一切情狀。另按刑法關於犯罪之故意，係採希望
      主義，不但直接故意，須犯人對於構成犯罪之事實具備明
      知及有意使其發生之兩個要件，即間接故意，亦須犯人對
      於構成犯罪之事實預見其發生，且其發生不違背犯人本意
      始成立，若對於構成犯罪之事實，雖預見其能發生，而在
      犯人主觀上確信其不致發生者，仍應以過失論（最高法院
      22年上字第4229號判例要旨參照）。經查，頭部乃係人體
      極為重要但又極為脆弱之部位，若經任何外力硬物重擊，
      足以造成人之身體或健康受有重大且不能治療或難以治療
      之重傷害結果之可能，此乃吾人日常生活經驗體察知悉之
      事，而被告張曙光係智識思慮俱屬正常之人，依其社會生
      活之通常經驗與智識程度，對此應有認識，斷無諉為不知
      之理。此觀被告張曙光於警詢及偵訊時稱：因為當時下意
      識就是要讓他昏倒，伊知道以物體重擊頭部會造成他人重
      傷或死亡等語甚明（詳偵卷第16頁、第116 頁）。被告張
      曙光主觀上對此既有所預見，竟仍手持前揭球棒朝告訴人
      李銘彬頭部重擊2 次，其有縱使傷及告訴人李銘彬頭部之
      要害亦不違背其本意之不確定故意甚明。且觀諸前揭亞東
      紀念醫院診斷證明書所載，告訴人李銘彬因頭部遭被告張
      曙光持球棒攻擊，致受有頭部外傷、顱骨骨折併硬腦膜外
      出血及腦內出血之傷害，亦如前述。可見被告張曙光攻擊
      之力道甚大，將足以造成告訴人李銘彬身體或健康受有重
      大不治或難治之重傷害結果之可能，竟仍執意重擊告訴人
      李銘彬頭部。被告張曙光確有使人受重傷結果亦不違背其
      本意之間接故意，至為灼然。辯護人稱被告張曙光僅有傷
      害告訴人李銘彬之犯意，應不足採。
 （2）被告張曙光雖辯稱其係因正當防衛、緊急避難始出手攻擊
      告訴人李銘彬云云。然按正當防衛係對於現在不正之侵害
      防衛自己或他人之權利者而言（最高法院17年上字第686
      號、19年上字第1174號、27年上字第2879號、29年上字第
      317 號、30年上字第1040號、38年臺上字第29號判例要旨
      參照）。又所稱不法之侵害，只須客觀上有違法之行為，
      即可以自力排除其侵害而行使防衛權，且不以侵害之大小
      與行為之輕重而有所變更，縱使防衛行為逾必要程度，亦
      僅屬防衛過當問題，尚不能認非防衛行為（最高法院87年
      度臺上字第3720號判決參照）。另按緊急避難行為，以自
      己或他人之生命、身體、自由、財產猝遇危難之際，非侵
      害他人法益別無救護之途，為必要之條件（最高法院24年
      上字第2669號判例要旨參照）。倘其危難之所以發生，乃
      因行為人自己過失行為所惹起，而其為避免自己因過失行
      為所將完成之犯行，轉而侵害第三人法益；與單純為避免
      他人之緊急危難，轉而侵害第三人法益之情形不同。依社
      會通念，應不得承認其亦有緊急避難之適用。否則，行為
      人由於本身之過失致侵害他人之法益，即應成立犯罪，而
      其為避免此項犯罪之完成，轉而侵害他人，卻因此得阻卻
      違法，非特有背於社會之公平與正義，且無異鼓勵因過失
      即將完成犯罪之人，轉而侵害他人，尤非立法之本意。至
      其故意造成「危難」，以遂其犯罪行為，不得為緊急避難
      之適用，更不待言（最高法院72年度臺上字第7058號判決
      要旨參照）。經查：
    被告張曙光辯稱：伊因李銘彬下車持槍抵住○鴻頭部，
      始出手攻擊李銘彬頭部云云，雖核與證人○鴻於警詢、
      偵訊、本院少年法庭調查時、證人羅佳珩於警詢、本院少
      年法庭調查時、證人呂欣慈、王○民、賴○洋於本院少年
      法庭調查時陳述之情節相符。然查：證人李銘彬於偵訊、
      本院少年法庭100 年4 月1 日調查及本院審理時俱否認有
      挾持○鴻乙節不移（詳偵卷第195 頁、本院少年卷三第
      85頁正面、本院卷三第46頁正面）。證人王培益於本院少
      年法庭100 年4 月1 日調查及本院審理時亦稱：伊等下車
      ，因為他們要攻擊，所以伊等就趕快掏槍，向天空拉滑套
      ，伊沒看見李銘彬持槍指著對方下車的人及控制對方的人
      等語甚詳（詳本院少年卷三第86頁正面、本院卷三第36頁
      正面）。且查：被告張曙光於警詢時先稱：對方駕駛座的
      人下車，就將槍械上膛對著伊，伊就跑開，然後○鴻就
      被對方抓住衣領，拿槍抵住頭云云（詳偵卷第14頁）；嗣
      於偵訊及本院羈押訊問時改稱：對方下車拿槍對著伊與
      ○鴻，伊先跑開，李銘彬先抓住○鴻的衣領，伊就趁勢
      去拿球棒，並且打李銘彬，接著李銘彬就暈過去，伊就上
      車離開云云（詳偵卷第117 頁、本院99年度聲羈字第851
      號卷第5 頁反面）；又於本院少年法庭100 年1 月19日調
      查時改稱：對方下車後，拉住○鴻衣領，拿槍指著○
      鴻的頭，槍口距離頭部不超過3 公分云云（詳本院少年卷
      一第227 頁正面、第228 頁正面）；再於本院訊問時改稱
      ：李銘彬一下車就拿槍抵住龐○鴻的頭云云（詳本院卷一
      第14頁反面）。則被告張曙光就告訴人李銘彬下車後究係
      持槍指向何人，或直接拉住○鴻衣領，拿槍指著○鴻
      頭部等節之陳述，前後已屬相迥。另被告張煦光於偵訊、
      本院羈押訊問時先稱：李銘彬勾住○鴻脖子並拿槍抵著
      ○鴻的頭，○鴻當時是背對對方掙扎云云（詳偵卷第
      119 頁、本院99年度聲羈字第851 號卷第7 頁反面）；嗣
      於本院少年法庭100 年1 月19日調查時卻稱：對方副駕駛
      座之人拿槍指著○鴻，2 人相距1 、2 公尺，○鴻說
      不干我的事往旁邊跑，就被對方駕駛座的人架住，係以手
      臂勾住脖子，拿槍指著○鴻的頭云云（詳本院少年卷一
      第240 頁）；於本院訊問時又改稱：警察下車沒有說什麼
      ，就把槍拿出來，還上膛，駕駛座的警察就先拿著槍指著
      ○鴻，尚未對○鴻做什麼事，○鴻就跟警察說不干
      我的事，後來該警察就從後面用手肘勒住○鴻的脖子云
      云（詳本院卷一第16頁反面）。就少年○鴻究係遭何人
      持槍威嚇，及其遭人持槍挾持經過之陳述，前後亦屬不一
      ，亦與被告張曙光前開所述少年○鴻遭人挾持之行為模
      式相異。而證人○鴻於警詢、偵訊時則證稱：伊下車要
      了解狀況，對方駕駛就邊拿槍邊下車，一下車就抓住伊的
      衣領，並拿槍指著伊，對方站在伊正前方拿槍直接對著伊
      的頭，槍口在伊額頭正前方，距離約上臂長度云云（詳偵
      卷第47頁正面、第100 頁）；嗣於本院少年法庭99年12月
      20日調查時稱：李銘彬一下車就抓著伊的衣服，拿槍對著
      伊云云（詳本院少年卷一第60頁面）；於本院少年法庭10
      0 年1 月6 日訊問時改稱：伊沒馬上下車，看到對方下車
      伊才下車，伊想去了解狀況，一下車看到對方拿槍對著伊
      云云（詳本院少年卷一第159 頁）；於100 年2 月15日調
      查時稱：對方在車上已經拿槍對著伊，伊一下車對方駕駛
      已經拿槍直接對著伊的頭，槍口距離伊的頭很近，槍口在
      伊額頭正前方，約上臂長度，所以伊就直接跑掉，跑到一
      半被抓住，當時李銘彬站在伊正前方云云（詳本院少年卷
      二第107 頁反面、第108 頁反面、第111 頁反面）；證人
      羅佳珩於本院少年法庭100 年1 月27日調查時稱：有個男
      的扣著○鴻，不知道是拉住○鴻衣服或脖子，拿槍指
      著他的頭云云（詳本院少年卷二第48頁）；證人呂欣慈於
      本院少年法庭100 年3 月24日調查時證稱：伊看到○鴻
      被後面的警察勒住脖子，拿槍指著太陽穴云云（詳本院少
      年卷三第49頁正面）；證人王○民於本院少年法庭100 年
      1 月6 日調查時陳稱：伊看到○鴻被抓住，對方那個人
      手上拿著槍對著○鴻，槍口距離○鴻1 公尺左右云云
      （詳少年卷一第168 頁反面、第169 頁正面）；證人賴○
      洋於本院少年法庭100 年5 月10日調查時稱：對方直接拿
      槍架著○鴻的頭云云（詳本院少年卷三第123 頁正面）
      。是其等就告訴人李銘彬持槍指著少年○鴻時，究竟係
      站在少年○鴻前方或背後，究係拉住少年○鴻衣領或
      勒住脖子，告訴人李銘彬拿槍究係指著少年○鴻的額頭
      或太陽穴，所述情節大相逕庭。況證人王○民嗣於本院審
      理時亦改稱：對方下車有拿像槍的東西，有對空，持槍的
      人比的方向不確定是否是指向○鴻，並未看到有人拿槍
      押著○鴻等語（詳本院卷二第268 頁）。綜上，自無從
      依被告張曙光、張煦光、證人○鴻、呂欣慈、羅佳珩、
      王○民及賴○洋上開前後不一、相互矛盾之供述或證詞，
      逕認少年○鴻有遭告訴人李銘彬挾持之事。
    且查，證人陳○於本院少年法庭100 年3 月17日調查時證
      稱：○鴻下車後，就氣沖沖朝對方小客車走去，好像過
      去要打對方車上的人，對方車上的人就下來，持槍對空拉
      滑套，伊沒有看到對方持槍的人抓住○鴻並拿槍抵著
      ○鴻等語（詳本院少年卷三第19頁反面、第20頁正面）。
      而同案被告陳易叡於本院少年法庭100 年1 月19日調查時
      亦證稱：（問：當時你有無看到對方拿槍抵住○鴻身體
      ？）沒有等語。證人李○浩於本院審理時復稱：伊看到對
      方車輛有1 個人下車，該人拿槍往前指、沒看到有何其他
      動作，亦未看到該人與現場的人發生拉扯等語（詳本院卷
      二第263 頁反面、第264 頁正面、第266 頁正面）。從而
      ，本案並無證據證明告訴人李銘彬下車後，有何持槍指著
      少年○鴻，挾持少年○鴻之行為。是被告張曙光持棒
      球棍攻擊告訴人李銘彬頭部之行為，顯非出於防護少年
      ○鴻之意甚明。
    況查，告訴人李銘彬、證人王培益下車時，已表明警察身
      分，業如前述。是縱告訴人李銘彬、證人王培益下車後隨
      即持槍拉滑套，然其等依法執行警察職務，客觀上並無違
      法之可言，揆諸前開說明，被告張曙光持槍攻擊告訴人李
      銘彬頭部，自無正當防衛之事由。另告訴人李銘彬、證人
      王培益係因遭被告張曙光、張煦光等人攔停，見被告張曙
      光自後車廂取出長型兇器作勢攻擊其等車輛，被告張煦光
      及少年王○民等人則在場叫囂，乃下車掏出槍枝對空拉滑
      套等情，亦經證人李銘彬、王培益詳述如前，並經被告張
      曙光於偵訊及本院少年法庭100 年1 月19日調查時供陳：
      伊與○鴻先下車，對方也下車，伊等下車沒多久，對方
      也下車等語（詳偵卷第117 頁、本院少年卷一第227 頁正
      面）；被告張煦光於本院少年法庭100 年1 月19日調查時
      稱：張曙光從駕駛座打開後車箱開關後，下車直接走到後
      車廂拿出棍棒，張曙光及○鴻下車時，對方車上的人尚
      未下車等語不諱（詳本院少年卷一第138 頁反面、第239
      頁正面）。核與證人王○民於警詢、偵訊、本院少年法庭
      100 年2 月15日調查時陳稱：伊先看到張曙光從後車廂拿
      出黑色球棒，持球棒接近偵防車，後來才看到該偵防車駕
      駛下車持槍對空拉滑套，並大喊「警察！不要動」等語（
      詳偵卷第64頁、第108 頁、本院少年卷二第110 頁正面）
      ；證人○鴻於本院少年法庭100 年2 月15日調查時稱：
      伊下車走到張曙光所駕駛車輛後方，該車輛後行李箱已經
      打開了，是張曙光打開的，伊看見張曙光有伸入後行李箱
      拿東西，但伊不知道他拿什麼，當時對方駕駛準備要下車
      等語（詳本院少年卷二第108 頁）；證人李○浩於本院少
      年法庭100 年1 月6 日、100 年2 月23日調查時、本院審
      理時證述：伊在現場看到張曙光從後車廂拿棍子出來，之
      後張曙光往他車頭走，之後才看到對方從車子拿1 把槍出
      來等語相符（詳本院少年卷一第151 頁反面、第158 頁正
      面、卷二第230 頁反面、本院卷二第263 頁反面）。是被
      告張曙光、張煦光等人自招危難，故意攔阻告訴人李銘彬
      等人去路，妨害其等行使權利，又由被告張曙光持棍作勢
      砸毀告訴人李銘彬所駕駛之車輛，被告張煦光等人則在旁
      叫囂，縱告訴人李銘彬等人持槍，揆諸前開說明，亦無緊
      急避難適用之餘地。
 （3）辯護人又稱告訴人李銘彬等人並未表明警察身分，客觀上
      亦非正在執行職務，被告張曙光、張煦光主觀上並無妨害
      公務之犯意，客觀上亦不構成妨害公務之犯行云云。然查
      ：
    告訴人李銘彬、證人王培益下車已表明警察身分乙節，業
      如前述。證人李銘彬、王培益於偵訊及本院審理時亦稱：
      伊等係高聲呼喊「警察，不要動！」，以當時的環境並非
      吵雜，所以他們應該聽得見等語甚詳（詳偵卷第114 頁、
      本院卷三第43頁正面、第46頁反面）。且被告張曙光、張
      煦光身處現場，與告訴人李銘彬、證人王培益2 人相去不
      遠，此觀被告張曙光於本院審理時供稱：伊有走動，距離
      李銘彬、王培益最近1 公尺內，最遠約1 部車的距離等語
      （詳本院卷三第97頁反面）；被告張煦光於本院審理時供
      稱：伊距離李銘彬、王培益約3 、4 公尺等語自明（詳本
      院卷三第97頁反面）。證人王培益於本院審理時亦稱：伊
      站在伊等車輛前方，張煦光站在他們車輛駕駛座外面，與
      伊持槍對峙等語甚詳（詳本院卷第43頁反面）。而少年王
      ○民見告訴人李銘彬取出槍枝，已自現場逃逸而去，仍可
      聽聞告訴人李銘彬高聲表明警察身分，亦如前述，衡情被
      告張曙光、張煦光自亦應可聞見告訴人李銘彬、證人王培
      益表明其等係警察身分之聲音。
    況查，被告張曙光於警詢時稱：伊一開始不知道對方係警
      察，係在返回圓通寺之際，張煦光才告知伊說被打的是警
      察云云（詳偵卷第15頁）；於本院羈押訊問時稱：打完回
      去的時候，李○浩跟張煦光說伊等拿的是警槍，張煦光再
      跟伊說，伊才知道打的是警察云云（詳本院99年度聲羈字
      第851 號卷第6 頁正面）。被告張煦光於警詢、本院羈押
      訊問、本院少年法庭100 年1 月19日調查及本院審理時則
      供稱：因為他沒有主動表明身分，所以伊不知道他們是警
      察，離開現場還在附近時，伊和陳○廷、李○浩騎到附近
      一個停車場，伊把槍給李○浩看，李○浩說是警槍，伊才
      跟陳○廷說打的是警察云云（詳偵卷第22頁、本院少年卷
      一第240 頁正面、第244 頁正面、本院卷三第97頁正面）
      。然證人呂欣慈於本院少年法庭100 年3 月24日調查時則
      證稱：警察被敲昏，槍掉在地上，張煦光把槍撿起來對著
      後面的警察，張煦光那時有罵警察，伊忘了他罵什麼，後
      面的警察才說「我們是警察，你們也敢動」云云（詳本院
      少年卷三第47頁反面）。則縱認證人呂欣慈陳述屬實，被
      告張曙光、張煦光至遲應於被告張煦光持槍與證人王培益
      對峙時，即已知悉告訴人李銘彬及證人王培益係警察。詎
      其等竟稱係於離去現場時始知上情，顯係卸責之詞，無足
      採信。況證人李○浩於本院審理時證稱：伊等回到圓通寺
      下方的全家便利商店才知道是警槍，那時還不確定是警槍
      ，因為伊看子彈好像是真的，伊認為只有警察才有槍，在
      此之前沒有人跟伊說該槍是警槍，伊是第一個懷疑該槍枝
      係警槍之人，之前在暗巷聚集時張煦光將槍枝拿出來看，
      伊不清楚有無人提出對方可能是警察，伊沒聽到張煦光說
      剛剛打的是警察云云（詳本院卷二第262 頁反面、第263
      頁正面、第266 頁反面、第267 頁正面）。是證人李○浩
      亦否認曾在返回中和途中，告知被告張曙光、張煦光該槍
      枝可能係警槍之事，益徵被告張曙光、張煦光上開所辯，
      無足採信。
    且查，證人林○菴於本院少年法庭100 年3 月25日調查時
      證稱：未回中和前，伊和張煦光有先到小空地，他拿出槍
      ，說是剛剛從地上拿的，張煦光有懷疑剛剛打的是警察等
      語（詳本院少年卷三第71頁反面、第72頁正面）。而證人
      陳○廷搭載倪○嘉迴轉後，聽聞少年王○民阻止其等前進
      ，嗣旋見被告張煦光騎機車到其等旁邊，說槍在他那裡，
      並說剛剛打的人好像是警察；又同案被告陳易叡在加油站
      接到少年王○民打來的電話，講說他們打的是警察等情均
      如前述，益徵被告張曙光、張煦光應早已知悉告訴人李銘
      彬及證人王培益之警察身分，其等上開所辯，均不足採信
      。
    證人王○民嗣於本院少年法庭訊問時雖否認其有聽聞告訴
      人李銘彬等人表明係警察身分云云（詳本院少年卷一第15
      6 頁）。然少年王○民於警詢、偵訊時已就告訴人李銘彬
      等人下車，隨即表明警察身分乙節陳述甚明，俱如前述。
      又其證稱告訴人李銘彬等人表明身分之用語雖有歧異，然
      按證人之陳述有部分前後不符，或相互間有所歧異時，究
      竟何者為可採，法院仍得本其自由心證予以斟酌，非謂一
      有不符或矛盾，即應認其全部均為不可採信；尤其關於行
      為動機、手段及結果等之細節方面，告訴人之指陳，難免
      故予誇大，證人之證言，有時亦有予渲染之可能；然其基
      本事實之陳述，若果與真實性無礙時，則仍非不得予以採
      信（最高法院74年臺上字第1599號判例要旨參照）。且衡
      之一般常人對於一起事件經過一段時日後之多次陳述，已
      難期其完全一致，隨著時間流逝，人之記憶難免漸趨模糊
      ，尤其對案發經過之細節更容易模糊淡忘，或與平常事務
      結合而產生記憶干擾現象，此乃人之記憶不可避免之自然
      缺陷。證人王○民於警詢、偵訊時就告訴人李銘彬等人甫
      下車即表明警察身分乙節之基本事實陳述均屬一致，且與
      證人李銘彬、王培益、賴○洋陳述之情節相符，揆諸前開
      說明，自無從僅以證人王○民上開陳述之用語歧異，即認
      不可採信，並據為有利被告張曙光、張煦光之認定。且證
      人王○民於本院少年法庭100 年1 月6 日調查時係稱：伊
      沒有聽到他們有表明身分云云（詳本院少年卷一第156 頁
      正面）；嗣於本院100 年2 月15日調查時改稱：伊有聽到
      喊不要動，伊不確定那人有無喊警察，伊跑的時候有聽到
      「警察」，伊不確定是何人說的，伊跑開時聽到很大聲「
      警察也敢打」云云（詳本院少年卷二第111 頁正面）；又
      於本院少年法庭100 年2 月23日調查時稱：他們打完之後
      ，另1 人喊警察也敢打，他們才知道打的是警察云云（詳
      本院少年卷二第238 頁正面）；末於本院審理時稱：伊還
      在跑時，有聽到一聲「警察也敢打」，那時候對方有1 人
      已經倒下，伊沒有聽到對方下車時說「警察，不要動」云
      云（詳本院卷二第268 頁正面至第269 頁正面、第273 頁
      正面），前後均屬不一，其事後更易之詞，已難遽信為真
      。況證人王○民於本院審理時亦稱：警詢時所述係事發隔
      天的第一印象，伊係憑印象講，警察並未指示伊要如何陳
      述，或命令伊一定要照警方意思陳述等語（詳本院二卷第
      270 頁反面）。又證人王○民於偵訊時亦稱：伊不希望與
      他們當庭對質，因為會影響伊的安全等語（詳偵卷第109
      頁），從而，證人王○民事後更異之詞，應不足為有利被
      告張曙光、張煦光之認定。
    至證人○鴻於偵訊時雖稱：對方下車並未說明他們是警
      察云云（詳偵卷第100 頁）。然被告張曙光駕車超越告訴
      人李銘彬所駕駛之車輛，阻擋其去路，證人李○浩等人將
      機車停放在該2 部車輛周圍乙情，已經認定如前。然證人
      ○鴻於警詢、偵訊時竟稱：伊等迴轉後都沒有超車，是
      對方車輛停在路旁時，伊等才將車輛開到對方車輛左前方
      ，當時沒有機車包夾該銀色小客車云云（詳偵卷第47頁反
      面、第100 頁）。足見證人○鴻所述顯有脫卸罪責、避
      重就輕之嫌。且少年○鴻於本院少年法庭收容期間接見
      其女友羅佳珩及某不詳男性時，亦一再向羅佳珩表示要講
      根本沒聽到警察有表明身分云云，有本院少年法庭勘驗筆
      錄在卷可查（詳本院少年卷二第258 頁至第263 頁），並
      陳稱：「小捏（指張煦光）說對方都已經講說他警察了，
      然後我們還繼續跟他鬧」等語（詳本院少年卷二第259 頁
      正面），益徵證人○鴻上開證詞應屬虛偽不實，不足採
      為被告張曙光、張煦光有利之認定。
    再按警察為制止或排除現行危害公共安全、公共秩序或個
      人生命、身體、自由、名譽或財產之行為或事實狀況，得
      行使本法規定之職權或採取其他必要之措施，警察職權行
      使法第28條亦有明文。查告訴人李銘彬及證人王培益於本
      案案發時，正在執行巡邏勤務，業如前述。且取締競速亦
      屬警察執行勤務之項目乙節，亦經證人王培益於本院審理
      時證述甚詳（詳本院卷三第36頁反面）。又其等見少年蘇
      ○丞等人在臺北縣土城市○○路段有競速、蛇行之行為，
      乃駕車隨行於後以監控其等行徑，嗣因已屆巡邏範圍而迴
      轉，見遭被告張曙光、張煦光等人攔停，被告張曙光並持
      兇器作勢欲砸毀其車輛，為制止或排除現行危害公共安全
      、公共秩序或個人生命、身體、自由或財產之行為或事實
      狀況，依上開法條規定，本得行使警察職權行使法規定之
      職權或採取其他必要之措施。辯護人認告訴人李銘彬、證
      人王培益客觀上並非正在執行職務云云，亦非可採。至告
      訴人李銘彬於取出槍枝時雖未穿著制服，亦未出示足資識
      別之警徽或身分證件。然按警察人員依本條例使用警械時
      ，須依規定穿著制服，或出示足資識別之警徽或身分證件
      。但情況急迫時，不在此限；警察人員執行職務時，遇有
      下列各款情形之一者，得使用警刀或槍械：一、為避免非
      常變故，維持社會治安時。二、騷動行為足以擾亂社會治
      安時。
      三、依法應逮捕、拘禁之人拒捕、脫逃，或他人助其拒捕
      、脫逃時。四、警察人員所防衛之土地、建築物、工作物
      、車、船、航空器或他人之生命、身體、自由、財產遭受
      危害或脅迫時。五、警察人員之生命、身體、自由、裝備
      遭受強暴或脅迫，或有事實足認為有受危害之虞時。六、
      持有兇器有滋事之虞者，已受警察人員告誡拋棄，仍不聽
      從時。七、有前條第一款、第二款之情形，非使用警刀、
      槍械不足以制止時；警察人員依本條例使用警械之行為，
      為依法令之行為，警械使用條例第1條第2項、第4條第1項
      及第12條均有明文。是告訴人李銘彬、證人王培益遇本案
      急迫之情況，為維持社會治安，及其個人之生命、身體、
      自由、裝備時，依前開警械使用條例規定，自得使用槍械
      ，不因其等未穿著制服，或未出示足資識別之警徽或身分
      證件而認其等有何違法之可言。
    綜上，辯護人辯稱被告張曙光、張煦光主觀上並無妨害公
      務之犯意，客觀上告訴人李銘彬等人亦非正在依法執行職
      務云云，自無從採信。被告張曙光、張煦光已知悉告訴人
      李銘彬等人係屬警務人員，又其等於依法執行職務中，竟
      由被告張曙光手持棍棒走向李銘彬所駕車輛，並在場叫囂
      、嗆聲，且另由被告張曙光臨時起意逕自以棒球棍重擊告
      訴人李銘彬頭部之方式，對於依法執行職務之公務員施強
      暴，自亦應構成妨害公務罪。從而，辯護人上開所辯，應
      不足採信。
   5、公訴意旨固以：被告張曙光係基於殺人之犯意，而為前揭
      持棒球棍攻擊告訴人李銘彬之行為，致告訴人受有前揭傷
      害，因認被告係殺人未遂之犯行云云。按刑法上殺人未遂
      、重傷未遂、傷害罪之區別，端在行為人犯罪之故意為如
      何，即行為人於下手加害時，究係出於使人死亡、重傷或
      傷害之明知或預見，並有意使之發生為斷，至被害人受傷
      部位與多寡、傷勢輕重程度如何、是否為致命部位及行為
      人所用之兇器，雖可藉為認定犯意究屬如何之心證，但僅
      足供為認定之重要參考資料，尚不能據為區別殺人未遂、
      重傷未遂與傷害之絕對、唯一之標準，猶須斟酌當時客觀
      環境、行為人下手之經過及其他具體情形加以判斷（最高
      法院18年上字第1309號、19年上字第718 號、20年非字第
      104 號判例要旨、69年度臺上字第5155號、90年度臺上字
      第1897號、93年度臺上字第618 號判決意旨可資參照）。
      又殺人罪之成立，須於實施殺害時，即具有使其喪失生命
      之故意，倘缺乏此種故意，僅在使其成為重傷，而結果致
      重傷者，衹與使人受重傷之規定相當，要難遽以殺人未遂
      論處（最高法院48年臺上字第33號判例意旨參照）。經查
      ：被告張曙光與告訴人李銘彬素不相識，本案糾紛之緣起
      ，係因少年蘇○丞遭告訴人李銘彬斥責，致少年蘇○丞等
      人心生不滿，從而，被告張曙光與告訴人李銘彬之間並無
      深仇大恨，衡情被告張曙光應係年少氣盛而一時衝動，應
      無具有非置告訴人李銘彬於死而後快，或即令告訴人李銘
      彬死亡亦不違背其本意之殺人犯意可言。再者，被告張曙
      光當日把持之棒球棍雖未扣案，然該球棍為木製，此經被
      告張曙光於本院審理時供陳甚明（詳本院卷三第97頁反面
      ）。則以被告張曙光持此硬物乘告訴人李銘彬不及防備之
      際，攻擊告訴人李銘彬頭部，苟被告張曙光果有意致告訴
      人李銘彬於死，當可持續重擊告訴人李銘彬頭部，甚或其
      他要害。然被告張曙光重擊告訴人李銘彬頭部2 次，隨即
      離去現場，並未繼續攻擊告訴人李銘彬，亦未阻止證人王
      培益將告訴人李銘彬送醫救治，均如前述。被告張曙光於
      警詢、偵訊時亦稱：當時下意識就是要讓他昏倒等語（詳
      偵卷第16頁、第116 頁）。是以被告張曙光應無殺人之犯
      意，甚為顯然。此外，復查無其他積極證據，足資證明被
      告張曙光確有殺人未遂之犯行，則被告張曙光是否確有殺
      人未遂之犯行，猶有合理之懷疑，自難遽以殺人未遂罪對
      被告張曙光相繩。公訴意旨認被告張曙光所為係該當殺人
      未遂犯行，容難採認。
   6、公訴意旨另以：被告張曙光基於公然聚眾妨害公務之犯意
      ，而為前揭持棒球棍攻擊告訴人李銘彬之行為，因認被告
      張曙光係犯刑法第136 條第1 項後段、第135 條第1項 之
      公然聚眾妨害公務而下手實施強暴者罪嫌云云。然按刑法
      第136 條第1 項所指之「公然聚眾」係指出於首謀者之發
      動誘引而公開聚集不特定多數人於一定地點，成為可以從
      事共同行為之一群人，除客觀上必須多眾集合而有隨時可
      以增加之狀況外，參與之行為人主觀上亦須認識多眾集合
      結果，可得藉合同力實施強暴脅迫，且有決心參與其行為
      之意思（最高法院92年度臺上字第5192號判決要旨參照）
      。經查，告訴人李銘彬、證人王培益下車持槍高呼「警察
      ，不要動！」等語後，在場之少年○鴻、王○民、李○
      浩、蘇○丞、江○益、陳○及證人呂欣慈等人均已一哄而
      散，少年王○民更站在分隔島上高喊「有槍，快跑」等語
      ，是陸續前往現場之少年陳○廷、林○菴、證人曾煜凱、
      朱皓宇及洪浩哲等人遂旋即通過現場或迴轉往臺北縣三峽
      鎮方向前進。從而，停留現場之人僅被告張曙光、張煦光
      兄弟，本案並無證據證明被告張曙光、張煦光於行為當時
      主觀上有何多眾集合結果，可得藉合同力實施強暴脅迫，
      且有決心參與其行為之意思，客觀上亦非出於首謀者之發
      動誘引而公開聚集不特定多數人於一定地點，成為可以從
      事共同行為之一群人，即本案在客觀上並無多眾集合而有
      隨時可以增加之狀況。是公訴意旨認被告張曙光、張煦光
      所為係該當公然聚眾妨害公務而下手實施強暴者犯行，應
      有誤會。
   7、綜上所述，被告張曙光基於重傷害之間接故意，並與被告
      張煦光共同基於妨害公務之犯意聯絡，由被告張曙光對告
      訴人李銘彬著手為重傷害之行為，對於公務員依法執行職
      務時施行強暴，惟未致生重傷害之結果。從而，被告張曙
      光重傷未遂、妨害公務之犯行，被告張煦光妨害公務之犯
      行事證明確，均應依法論科。
（三）被告張煦光取得制式手槍及子彈並持以與證人王培益對峙
      部分：
   1、被告張煦光見告訴人李銘彬遭被告張曙光擊昏而倒地不起
      ，所持之制式手槍1 支（含彈匣1 個，內裝有10顆制式子
      彈）掉落於地，趁隙撿起上開槍、彈，並將槍口指向證人
      王培益，再乘隙離去現場等事實，業經被告張煦光於警詢
      、偵訊、本院羈押訊問及本院準備程序時供認：李銘彬頭
      部遭重擊，槍掉在地上，才被伊撿走，因為王培益用槍指
      著伊，所以伊才會撿那把槍去指著王培益，伊拿了該槍枝
      及槍裡面的彈匣與子彈等語不諱（詳偵卷第21頁、第22頁
      、第120 頁、本院99年度聲羈字第851 號卷第7 頁反面、
      本院卷一第67頁反面），核與同案被告張曙光於警詢、偵
      訊、本院少年法庭100 年1 月19日調查時、證人○鴻於
      警詢、偵訊、本院少年法庭100 年2 月15日調查時、王○
      民於警詢、偵訊、本院少年法庭99年12月20日調查；證人
      王培益於偵訊、本院少年法庭100 年1 月6 日調查、本院
      審理時、證人呂欣慈於本院少年法庭100 年3 月24日調查
      時陳述之情節相符（詳偵卷第14頁、第47頁反面、第64頁
      反面、第100 頁、第108 頁、第113 頁、第117 頁、本院
      少年卷一第62頁反面、第148 頁反面、第241 頁反面、卷
      二第112 頁反面、第114 頁正面、第200 頁正面、本院卷
      三第36頁正面）。至被告張煦光竊取之槍、彈，經送請內
      政部警政署刑事警察局鑑定結果，認係口徑9mm 制式半自
      動手槍，為美國SMITH ＆WESSON廠6904型，槍號為VAF250
      3 號，槍管內具5 條右旋來復線，擊發功能正常；扣案之
      子彈9 顆，認均係口徑9mm 制式子彈，採樣3 顆試射，均
      可擊發；扣案之彈殼1 顆，係已擊發之口徑9mm 制式彈殼
      ，經與送鑑槍枝（槍號為VAF2503 號）試射之彈殼比對結
      果，其彈底特徵紋痕相吻合，認係由該槍枝所擊發，有內
      政部警政署刑事警察局100 年1 月7 日刑鑑字第09901805
      87號鑑定書1 份在案可考（詳偵卷第140 頁、第141 頁）
      。從而，此部分事實，應堪認定。
   2、次查，被告張曙光、張煦光、少年○鴻、李○浩及蘇○
      丞等人在臺北縣中和市圓通寺會合，被告張煦光將所竊取
      之槍枝及子彈取出，交由少年李○浩觀看，少年李○浩將
      上開手槍之彈匣卸下，將彈匣內之子彈10顆退出，少年蘇
      ○丞見狀，向少年李○浩索取該手槍及子彈1顆，少年李
      ○浩將1 顆子彈裝回彈匣後連同手槍交與少年蘇○丞，少
      年蘇○丞便持之走到圓通寺上方之停車場，觸動扳機，對
      空擊發上開已上膛手槍內之子彈1 發，嗣將上開手槍交與
      少年李○浩，少年李○浩則將其餘子彈中之5 顆連同上開
      手槍以衛生紙及塑膠袋包妥交與少年○鴻，其餘4 顆子
      彈則由少年李○浩保管，少年○鴻嗣前往上開圓通寺上
      方之停車場將上開已擊發之彈殼1 顆拾起，再將上開包妥
      之槍枝、子彈持至臺北縣中和市○○路369 巷30弄口附近
      之山坡地埋藏等情，業經被告張煦光於警詢、偵訊、本院
      少年法庭100 年1 月19日調查、本院準備程序時供陳甚詳
      （詳偵卷第24頁、第120 頁、本院少年卷一第243 頁反面
      、第245 頁正面、第246 頁正面、本院卷一第67頁反面、
      第68頁正面），核與同案被告張曙光於警詢、偵訊、本院
      少年法庭100 年1 月19日調查時、證人○鴻於警詢、偵
      訊、本院少年法庭100 年1 月6 日調查時、證人陳○廷於
      警詢、證人李○浩於警詢、偵訊、本院少年法庭99年12月
      20日、100 年1 月6 日、同年2 月23日調查時、證人倪○
      嘉於本院少年法庭100 年2 月10日調查時、證人林○菴於
      本院少年法庭100 年3 月25日調查時、證人蘇○丞於本院
      少年法庭100 年7 月1 日調查時陳述情節相符（詳偵卷第
      16頁、第46頁反面、第47頁反面、第48頁正面、第58頁、
      第59頁、第69頁反面、第75頁、第104 頁、第117 頁、本
      院少年卷一第64頁反面、第65頁正面、第160 頁正面、第
      231 頁反面、卷二第93頁正面、第236 頁反面、第240 頁
      正面、第242 頁反面、第244 頁反面、卷三第74頁正面至
      第75頁正面、第302 頁正面），並有查獲槍彈相片10張在
      卷可查（詳偵卷第83頁至第92頁），亦有法務部調查局測
      謊報告書1 份在卷可查（詳本院少年卷三第124 頁至第13
      7 頁）。是少年李○浩既將上開手槍內之彈匣卸下，並將
      彈匣內之子彈退出，又將1 顆子彈裝入彈匣供少年蘇○丞
      擊發，少年李○浩、蘇○丞顯已將該手槍、子彈置於自己
      支配管領之下而持有之。其等與被告張煦光有共同持有本
      案槍彈之犯行，應可認定。
   3、被告張煦光雖以前揭情詞置辯，然查：
 （1）被告張煦光雖辯稱其主觀上並無為自己或他人不法所有之
      意圖云云，辯護人亦以被告張煦光並無竊盜之犯意云云為
      被告張煦光辯護。然按刑法上關於財產上之犯罪，所定意
      圖為自己或第三人不法所有之意思條件，即所稱之「不法
      所有意圖」，固指欠缺適法權源，仍圖將財產移入自己實
      力支配管領下，得為使用、收益或處分之情形而言，然該
      項「不法所有」云者，除係違反法律之強制或禁止規定者
      外；其移入自己實力支配管領之意圖，違反公共秩序或善
      良風俗，以及逾越通常一般之人得以容忍之程度者，亦包
      括在內（最高法院94年度臺上字第5194號、87年度臺上字
      第163 號判決要旨參照）。查被告張煦光明知告訴人李銘
      彬係警察身分，其所配發之槍械係屬制式手槍，未經中央
      主管機關許可，不得非法持有之，猶趁隙撿拾告訴人李銘
      彬掉落於地之手槍，將該槍枝攜離現場，此經被告張煦光
      於本院準備程序時供陳：伊知道那是手槍，伊有要把槍拿
      走的意思，伊也有把槍拿走等語甚明（詳本院卷一第67頁
      反面），是被告張煦光已將上開槍枝（含彈匣、子彈）移
      入自己實力支配管領下。其欠缺適法權源猶不法侵害他人
      對該槍、彈之支配管領力，建立自己對該槍、彈之持有支
      配關係，揆諸前開說明，自係意圖為自己不法之所有而竊
      取上開槍、彈甚明。
 （2）被告張煦光另辯稱其無不法持有槍、彈之犯意云云，然按
      所謂持有，係指在實力支配管領之下而言；行為人主觀上
      對該等物品有執持占有之意思，客觀上並已將之置於自己
      實力得為支配之狀態，始足當之（最高法院79年度臺上字
      第2779號、98年度臺上字第2366號判決要旨參照）。查被
      告張煦光趁告訴人李銘彬不支倒地之際，取得該槍枝之支
      配管理，並持以指向證人王培益，與證人王培益對峙，且
      趁隙將上開槍枝攜離現場，前往臺北縣中和市圓通寺時，
      又將上開槍枝取出，交由少年李○浩等人把玩，均如前述
      。是被告張煦光就上開槍、彈已有實際支配管領力，其主
      觀上復明知於此猶執意持有之，其應有持有上開槍、彈之
      犯行甚明。
 （3）至辯護人辯稱被告張煦光無妨害公務之犯意云云。然查，
      被告張煦光於撿拾上開槍、彈時，已知悉對方係警察，業
      如前述。仍乘告訴人李銘彬遭被告張曙光重擊倒地不起之
      際，取得告訴人李銘彬配槍之持有支配，並持以與證人王
      培益對峙，亦如前述，是被告張煦光自係對於公務員依法
      執行職務時施脅迫甚明。另辯護人辯稱被告張煦光係出於
      正當防衛或緊急避難之事由而為此部分犯行，依法得減輕
      或免除其刑云云。然證人王培益已表明係警員身分，其依
      法執行警察職務，使用警槍以維持社會治安，及其個人之
      生命、身體、自由、裝備，已如前述，對被告張煦光而言
      ，並非不法侵害之行為，自無正當防衛之適用。而被告張
      煦光等人故意自招上開危難，迫使員警下車亮槍，揆諸前
      開說明，亦無緊急避難事由之適用。況被告張煦光於偵訊
      時先稱：伊係因王培益持槍指向呂欣慈，始拾起槍枝指向
      王培益云云（詳偵卷第120 頁）；嗣於本院羈押訊問時稱
      ：因為那時有另外1 位員警拿槍指著伊，伊才把槍撿起來
      指著他，員警原本是拿槍指著呂欣慈云云（詳本院99年度
      聲羈字第851 號卷第7 頁反面）；又於本院訊問時稱：因
      為對方拿槍指向呂欣慈，伊才去撿槍云云（詳本院卷一第
      16頁反面）；再於本院少年法庭100 年1 月19日調查時改
      稱：王培益拿槍指著呂欣慈，伊才撿起槍枝與王培益對峙
      云云（詳本院少年卷一第241 頁反面）；又於本院準備程
      序時改稱：因為王培益拿槍指著伊，所以伊才去撿地上的
      槍指他云云（詳本院卷一第67頁反面）。則就證人王培益
      究係持槍指向何人，前後供述不一，亦與證人王培益於警
      詢、偵訊、本院少年法庭100 年1 月6 日調查及本院審理
      時稱：伊下車後將槍口朝上，向空拉滑套，並表明警察身
      分，他們聽到其中幾人開始逃跑，伊就叫他們回來，王○
      民有回來，伊回過頭看見有一名男子拿槍指著伊，並且往
      後撤退要逃跑，伊沒印象伊的槍枝有無指向該名男子等語
      相迥（詳偵卷第113 頁、本院少年卷一第153 頁正面、卷
      二第200 頁正面、本院卷三第36頁正面），更與證人呂欣
      慈於本院少年法庭100 年3 月24日調查時稱：後面的警察
      有持槍指向張煦光云云相異（詳本院少年卷三第50頁正面
      ），是被告張煦光上開所辯，亦不足採信。
（四）綜上所述，被告張曙光、張煦光上開所辯，均屬事後卸責
      之詞，均不足採信。本案事證已臻明確，被告張曙光、張
      煦光犯行應堪認定。至被告張曙光之辯護人於本院100 年
      9 月16日審理期日言詞辯論終結前始聲請測謊，被告張煦
      光之辯護人原於本院同年4 月15準備程序期日聲請測謊，
      嗣於同年7 月14日審理期日撤回測謊之聲請，復於本院10
      0 年9 月16日審理期日言詞辯論終結前再聲請測謊，均顯
      有延滯訴訟之嫌，且本案事證明確，均已詳述如前，更無
      測謊之必要，復此敘明。
三、論罪科刑：
    核被告張曙光所為，係犯刑法第304條之強制罪、第278條第
    3項、第1項之重傷未遂罪、第135條第1項之妨害公務罪；被
    告張煦光所為，係犯刑法第304 條之強制罪、第135 條第1
    項之妨害公務罪、第320 條第1 項之竊盜罪、槍砲彈藥刀械
    管制條例第7 條第4 項之未經許可持有手槍罪、同條例第12
    條第4 項之未經許可持有子彈罪。公訴意旨認被告張曙光、
    張煦光妨害告訴人李銘彬、證人王培益行駛駕車自由離去之
    權利所為，係犯刑法136 條第1 項後段、第135 條第1 項之
    公然聚眾妨害公務而下手實施強暴者，容有誤解，業如前述
    ，惟起訴之社會基本事實既屬同一，爰依法變更起訴法條。
    公訴意旨認被告張曙光持球棍重擊告訴人李銘彬頭部之重傷
    害未遂部分所為，係犯刑法第271 條第2 項、第1 項之殺人
    未遂罪嫌，容有誤解，業如前述，惟起訴之社會基本事實既
    屬同一，爰依法變更起訴法條。公訴意旨認被告張曙光持棒
    球棍攻擊告訴人李銘彬所為，被告張煦光持槍與證人王培益
    對峙之妨害公務行為，均係犯刑法136 條第1 項後段、第13
    5 條第1 項之公然聚眾妨害公務而下手實施強暴者，容有誤
    解，業如前述，惟起訴之社會基本事實既屬同一，爰依法變
    更起訴法條。被告張曙光自始基於單一之犯意，於密切接近
    之時、地，手持棒球棍攻擊告訴人李銘彬頭部，其前後2 次
    之行為，係為遂行單一犯罪決意之同種類行為，侵害同一法
    益，為接續犯，應僅成立一重傷未遂罪。被告張煦光自始基
    於單一之犯意，於密切接近之時、地，利用被告張曙光所為
    ，遂行其妨害公務之犯行，又趁告訴人李銘彬倒地之際，取
    得告訴人李銘彬之配槍與證人王培益對峙，侵害同一公務法
    益，為接續犯，應僅成立一妨害公務罪。另被告張煦光未經
    許可持有槍枝、子彈之行為，其持有之繼續為行為之繼續，
    至持有行為終了時，均論以一罪，不得割裂。再者，被告張
    曙光、張煦光與14歲以上未滿18歲之少年○鴻、王○民、
    陳○廷、李○浩、蘇○丞、江○益、林○安、18歲以上之曾
    煜凱、朱皓宇及洪浩哲間就上開強制犯行，互有犯意聯絡及
    行為分擔，應論以共同正犯。另被告張曙光就其持棒球棍攻
    擊告訴人李銘彬頭部之妨害公務犯行，與被告張煦光間應有
    犯意聯絡及行為分擔，應論以共同正犯。（另被告張曙光就
    其持棒球棍攻擊告訴人李銘彬頭部前之妨害公務犯行，與被
    告張煦光間應有犯意聯絡及行為分擔，應論以共同正犯。）
    而被告張煦光在其持有上開槍、彈之行為繼續狀態中，與14
    歲以上未滿18歲之少年李○皓、蘇○丞共同持有上開槍、彈
    ，其等就持有上開槍、彈之犯行，應有犯意聯絡及行為分擔
    ，亦應論以共同正犯。被告張曙光以一重傷害行為，同時觸
    犯刑法第278 條第3 項、第1 項之重傷未遂罪及同法第135
    條第1 項之妨害公務罪，為想像競合犯，應從一重之重傷未
    遂罪處斷。另被告張煦光以一行為同時觸犯刑法第135 條第
    1 項之妨害公務罪、同法第320 條第1 項之竊盜罪、槍砲彈
    藥刀械管制條例第7 條第4 項之未經許可持有手槍罪、同條
    例第12條第4 項之未經許可持有子彈罪，為想像競合犯，應
    從一重之未經許可持有手槍罪處斷。被告張曙光所犯妨害人
    行使權利及重傷未遂犯行，被告張煦光所犯妨害人行使權利
    及未經許可持有手槍罪間，犯意均屬各別，行為亦屬互殊，
    均應予分論併罰。被告張曙光重傷害告訴人李銘彬而未遂，
    依刑法第25條第2 項規定，減輕其刑。爰審酌被告張曙光、
    張煦光夥同少年蘇○丞等人深夜危險駕車，經制止不聽，竟
    仗其等人多勢眾，進而妨害告訴人李銘彬、證人王培益行使
    權利，且得知告訴人李銘彬、證人王培益均係警務人員後，
    無視公權力而為本案犯行，使告訴人李銘彬受有前揭非輕之
    傷勢，若未即時就醫治療，恐將危及生命，為社會、法理所
    不容；併兼衡被告張曙光、張煦光年紀均輕，前無前科，有
    臺灣高等法院被告前案紀錄表在卷可查，其等犯罪之動機、
    目的、手段、生活狀況、品行、智識程度、犯後否認犯行之
    態度，且一再抹黑告訴人李銘彬，顯無悔意，又未與告訴人
    李銘彬達成和解等一切情狀，認檢察官分別具體求處有期徒
    刑12年、8 年，應屬過重，爰分別量處如主文所示之刑，並
    均定其應執行刑，另就被告張煦光科處罰金部分，諭知易服
    勞役之折算標準，以資儆懲。另被告張曙光持以攻擊告訴人
    李銘彬之棒球棍1 支雖為被告張曙光所有，供其本案犯罪所
    用之物，此據被告於警詢時供陳甚詳（詳偵卷第14頁），惟
    該棒球棍已遭被告張曙光丟棄乙情，業經被告張曙光於警詢
    時供述明確（詳偵卷第16頁），核與證人○鴻於警詢時陳
    述之情節相符（詳偵卷第47頁正面）。本案亦無證據證明該
    棒球棍現仍存在，為免執行困難，爰不為沒收之宣告。另上
    開制式手槍及子彈均為警察人員執行職務時所用警用槍械，
    並非違禁物，應不為沒收之宣告，併此敘明。
四、無罪部分：
（一）公訴意旨另以：被告陳易叡基於公然聚眾妨害公務之犯意
      ，騎車自後方追緝告訴人李銘彬所駕駛之警用偵防車，並
      在臺北縣土城市○○路○ 段與龍泉路之交岔路口前，由同
      案被告張曙光將車輛橫切馬路，被告陳易叡及其他騎乘機
      車者，以前後包抄方式，阻擋告訴人李銘彬去路，且於同
      案被告張曙光持棒球棍作勢欲砸車，同案被告張煦光竊取
      槍彈與證人王培益對峙時，在場助勢，因認被告陳易叡係
      犯刑法第136 條第1 項後段、第135 條第1 項之公然聚眾
      妨害公務而在場助勢者罪嫌等語。
（二）按犯罪事實應依證據認定之，無證據不得認定犯罪事實；
      又不能證明被告犯罪者，應諭知無罪之判決，刑事訴訟法
      第15 4條第2 項、第301 條第1 項分別定有明文。次按認
      定犯罪事實所憑之證據，雖不以直接證據為限，間接證據
      亦包括在內；然而無論直接或間接證據，其為訴訟上之證
      明，須於通常一般之人均不致有所懷疑，而得確信其為真
      實之程度者，始得據為有罪之認定，倘其證明尚未達到此
      一程度，而有合理之懷疑存在時，事實審法院復已就其心
      證上理由予以闡述，敘明其如何無從為有罪之確信，因而
      為無罪之判決，尚不得任意指為違法；刑事訴訟法上所謂
      認定犯罪事實之證據，係指足以認定被告確有犯罪行為之
      積極證據而言，該項證據自須適合於被告犯罪事實之認定
      ，始得採為斷罪資料；且認定不利於被告之事實，須依積
      極證據，苟積極證據不足為不利於被告事實之認定時，即
      應為有利於被告之認定，更不必有何有利之證據（最高法
      院76年臺上字第4986號、29年上字第3105號、30年上字第
      816 號判例要旨參照）。
（三）公訴人認被告陳易叡涉有公然聚眾妨害公務而在場助勢者
      罪嫌，無非係以同案被告張曙光、張煦光、被告陳易叡於
      警詢、偵訊時之陳述、告訴人李銘彬於偵訊時之指訴、證
      人王培益於偵訊時之證述、告訴人李銘彬及證人王培益出
      具之職務報告、少年○鴻、陳○廷、李○浩、江○益、
      蘇○丞、倪○嘉、王○民及證人羅佳珩於警詢及偵訊時之
      證述為主要論據。被告陳易叡於本院審理時固坦承：伊於
      上開時間，搭乘洪浩哲騎乘之機車，與張曙光等人同去夜
      遊，並在臺北縣土城市○○路○ 段停等紅燈，蘇○承有過
      來說對方罵他，沒有說罵什麼，綠燈後張曙光等人迴轉，
      伊與洪浩哲等砂石車先過之後也跟著迴轉等事實，惟堅詞
      否認有何公然聚眾妨害公務而在場助勢者罪嫌，辯稱：伊
      搭乘洪浩哲所騎乘之機車，跟著其他同伴迴轉，不知其等
      迴轉之緣由，即將抵達現場前，聽聞王○民高呼「有槍，
      快跑」等語，洪浩哲旋將車輛迴轉，往臺北縣三峽鎮區域
      疾駛而去，伊並無公然聚眾妨害公務而在場助勢等語。
（四）經查：被告陳易叡搭乘證人洪浩哲所騎乘之機車，在臺北
      縣土城市○○路○ 段停等紅燈後，亦迴轉往臺北縣土城市
      方向前進等情，為被告陳易叡所不爭執，核與證人洪浩哲
      於本院少年法庭調查時及本院審理時證述之情節相符，已
      如前述。然查，本案並無證據證明被告陳易叡於搭乘證人
      洪浩哲所騎乘之車輛迴轉前，已知悉告訴人李銘彬等人係
      警察身分，亦如前述。再者，被告陳易叡既係經人搭載前
      往現場，車輛行進方向之操控權力既不在被告陳易叡，其
      又無與其他同行友人公然聚眾妨害公務而在場助勢之外觀
      表現，則本案並無證據證明被告陳易叡主觀上對於告訴人
      李銘彬等人係警察身分，及其他同行友人將出於首謀者之
      發動引誘而公開聚集不特定多數人，可得藉合同力實施強
      暴脅迫，而其將在場助勢結果之發生，皆有確切之認識，
      而其行為本身亦無有促使其發生之行為，自難認其有何公
      然聚眾妨害公務而在場助勢者之主觀犯意。況查，被告陳
      易叡經證人洪浩哲搭載，於迴轉前往案發現場前，即因聽
      聞少年王○民警告而再次迴轉，往臺北縣三峽鎮方向前進
      等情，俱如前述。是被告陳易叡既尚未抵達本案案發現場
      ，更遑論其有何在場助長聲勢之行為。綜上，即無從逕認
      被告陳易叡有何刑法第136 條第1 項後段、第135 條第1
      項之公然聚眾妨害公務而在場助勢者罪嫌。
（五）綜前所述，公訴人所舉此部分事證，既尚有合理之懷疑。
      此外，復查無其他積極事證足認被告陳易叡有何公然聚眾
      妨害公務而在場助勢者之罪嫌，揆諸前開法條規定及判例
      意旨，自應為被告陳易叡無罪之諭知，以昭審慎。
據上論斷，應依刑事訴訟法第299 條第1 項前段、第300 條、第
301條第1項前段，槍砲彈藥刀械管制條例第7條第4項、第12條第
4 項，刑法第11條前段、第28條、第135 條第1 項、第278 條第
3 項、第1 項、第304 條、第320 條第1 項、第55條、第25條第
2 項、第42條第3 項、第51條第5 款，判決如主文。
本案經檢察官黃孟珊到庭執行職務。
中　　華　　民　　國　 100　　年　　10　　月　　17　　日
 　　　　　       刑事第十三庭  審判長法　官   楊仲農
                                      法　官　 楊筑婷
                                      法　官   謝梨敏
上列正本證明與原本無異。
如不服本判決，應於判決送達後10日內敘明上訴理由，向本院提
出上訴狀 (應附繕本) ，上訴於臺灣高等法院。其未敘述上訴理
由者，應於上訴期間屆滿後20日內向本院補提理由書「切勿逕送
上級法院」。
                                      書記官   林怡君
中　　華　　民　　國　 100　　年　　10　　月　　17　　日
附錄本案論罪科刑法條全文：
中華民國刑法第135條
對於公務員依法執行職務時，施強暴脅迫者，處三年以下有期徒
刑、拘役或三百元以下罰金。
意圖使公務員執行一定之職務或妨害其依法執行一定之職務或使
公務員辭職，而施強暴脅迫者，亦同。
犯前二項之罪，因而致公務員於死者，處無期徒刑或七年以上有
期徒刑；致重傷者，處三年以上、十年以下有期徒刑。
中華民國刑法第278條
使人受重傷者，處 5 年以上 12 年以下有期徒刑。
犯前項之罪因而致人於死者，處無期徒刑或 7 年以上有期徒刑
。
第 1 項之未遂犯罰之。
中華民國刑法第304條
以強暴、脅迫使人行無義務之事或妨害人行使權利者，處三年以
下有期徒刑、拘役或三百元以下罰金。
前項之未遂犯罰之。
中華民國刑法第320條
意圖為自己或第三人不法之所有，而竊取他人之動產者，為竊盜
罪，處五年以下有期徒刑、拘役或五百元以下罰金。
意圖為自己或第三人不法之利益，而竊佔他人之不動產者，依前
項之規定處斷。
前二項之未遂犯罰之。
槍砲彈藥刀械管制條例第7條
未經許可，製造、販賣或運輸火砲、肩射武器、機關槍、衝鋒槍
、卡柄槍、自動步槍、普通步槍、馬槍、手槍或各類砲彈、炸彈
、爆裂物者，處死刑、無期徒刑或七年以上有期徒刑；處徒刑者
，併科新臺幣三千萬元以下罰金。
未經許可，轉讓、出租或出借前項所列槍砲、彈藥者，處無期徒
刑或五年以上有期徒刑，併科新臺幣一千萬元以下罰金。
意圖供自己或他人犯罪之用，而犯前二項之罪者，處死刑或無期
徒刑；處徒刑者，併科新臺幣五千萬元以下罰金。
未經許可，持有、寄藏或意圖販賣而陳列第一項所列槍砲、彈藥
者，處五年以上有期徒刑，併科新臺幣一千萬元以下罰金。
意圖供自己或他人犯罪之用，以強盜、搶奪、竊盜或其他非法方
法，持有依法執行公務之人所持有之第一項所列槍砲、彈藥者，
得加重其刑至二分之一。
第一項至第三項之未遂犯罰之。
槍砲彈藥刀械管制條例第12條
未經許可，製造、販賣或運輸子彈者，處一年以上七年以下有期
徒刑，併科新台幣五百萬元以下罰金。
未經許可，轉讓、出租或出借子彈者，處六月以上五年以下有期
徒刑，併科新台幣三百萬元以下罰金。
意圖供自己或他人犯罪之用，而犯前二項之罪者，處三年以上十
年以下有期徒刑，併科新台幣七百萬元以下罰金。
未經許可，持有、寄藏或意圖販賣而陳列子彈者，處五年以下有
期徒刑，併科新台幣三百萬元以下罰金。
第一項至第三項之未遂犯罰之。
